【裁判字號】    98,重訴,17
【裁判日期】    991020
【裁判案由】    組織犯罪防制條例等
【裁判全文】
臺灣士林地方法院刑事判決              98年度重訴字第17號
公  訴  人  臺灣士林地方法院檢察署檢察官
被      告  丑○○
選任辯護人  劉祥墩律師
            姚宗樸律師
被      告  子○○
選任辯護人  高奕驤律師
            辛武律師
被      告  卯○○
選任辯護人  馬中琍律師
被      告  己○○
選任辯護人  許培寬律師
被      告  巳○○
            Ｆ○○
            午○○
            玄○○
            亥○○
            Ｂ○○
上列被告等因違反組織犯罪條例等案件，經檢察官提起公訴（
98年度偵字第9859號、第10348 號）暨蒞庭檢察官98年11月26日
補充理由狀，本院就起訴書犯罪事實一、（一）至（三）、（四
）3.、4.、6.、11.部分判決如下：
    主  文
丑○○犯附表一所示之罪，應處如附表一所示之刑及應執行刑。
巳○○犯附表一所示之罪，應處如附表一所示之刑及應執行刑。
子○○犯附表一所示之罪，處如附表一所示之刑。
卯○○犯附表一所示之罪，處如附表一所示之刑。
丑○○其餘被訴均無罪。
巳○○其餘被訴均無罪。
子○○其餘被訴部分均無罪。
卯○○其餘被訴部分均無罪。
己○○、Ｆ○○、午○○、玄○○、亥○○、Ｂ○○均無罪。
    事  實
一、安陽公司恐嚇取財即起訴書犯罪事實（二）部分
（一）緣Ａ○○係安陽工程有限公司（下稱安陽公司）負責人，
      安陽公司於民國（下同）97年間承攬國防部臺北市○○區
      ○○路2 段416 巷內新和新村眷村改建工程，負責該工程
      地基土方開挖，丑○○（綽號小馬）竟基於為自己不法所
      有之意圖，指揮有犯意聯絡之姓名年籍不詳成年男子，於
      97 年12 月下旬某日，前往安陽公司上址工地向現場工地
      主任壬○○稱：「叫你們老闆出來談，沒談好不能施工」
      等語，因Ａ○○未予理會而未得逞（不在本件起訴範圍）
      。
（二）丑○○基於自己不法所有意圖之犯意聯絡，於98年1 月12
      日率同指揮30餘名姓名年籍不詳之成年男子至安陽公司上
      址施工現場，以強行阻擋工程人員進行施工之方式，恐嚇
      Ａ○○需支付角頭費（即保護費）始得進行工程，若拒不
      給付，將繼續阻止施工，致Ａ○○心生畏懼，並為求上開
      工程得以順利進行，遂於98年1 月中旬某日，透過合夥人
      乙○○在臺北市皇爵餐廳支付20萬元角頭費予丑○○。
（三）丑○○食髓知味後，認上開工程有利可圖，遂與巳○○、
      癸○○（綽號傑生、Jason ，因通緝另行審結）另行起意
      ，共同基於恐嚇取財之犯意聯絡，藉口投資工程為由，透
      過乙○○邀約Ａ○○於98年5 月6 日下午某時，至臺北市
      ○○路○ 段105 號新東南餐廳聚餐，丑○○乃率同巳○○
      、癸○○等人到場，席間丑○○以先前強行阻擋工程進行
      為脅迫手段，恐嚇Ａ○○若要其不介入工程需再給付70萬
      元，因Ａ○○無力支付，經乙○○協調後降為50萬元，Ａ
      ○○為使該工地工程得以順利施作，即委由乙○○開立發
      票日分別為98年7 月20日、98年8 月15日，付款行庫均為
      安泰商業銀行票號為BA0000000 、BA0000000 號，面額各
      25 萬 元之支票2 紙予癸○○收執，嗣因本案為檢察官查
      獲偵查中，而未提示兌現付款。
二、聖陸公司恐嚇取財即起訴書犯罪事實（三）部分
    聖陸營造工程股份有限公司（址設臺北市內湖區○○○道28
    5 號5 樓，下稱聖陸公司）於98年間承攬國防部位於臺北市
    ○○區○○路2 段新和新村之連續壁工程，丑○○、巳○○
    共同基於意圖為自己不法利益恐嚇取財之犯意聯絡，由丑○○於98年5 月12日指揮巳○○等成年男子，前往上址工地向
    聖陸公司工地主任Ｄ○○恫稱：「我們是南機場在地的，叫
    你們負責人出來，你們公司要上道，要儘快處理。」等語，
    丑○○復於98年5 月20日接續同一犯意，再次指揮幫眾前往
    上址工地向Ｄ○○恫稱：「若公司不處理，將對工地不利。
    」等語，致Ｄ○○心生畏懼，遂於同年月24日偕同聖陸公司
    副總甲○○，跟隨巳○○帶領前往丑○○位於臺北市○○區
    ○○路137 巷9 號1 樓之事務所，Ｄ○○、甲○○探詢丑○○價錢時，丑○○虛以：「看你們公司誠意」等語，脅迫聖
    陸公司需繳交保護費，致Ｄ○○、甲○○心生畏懼，嗣因當
    時前揭工程已接近完工，迅速撤離前址致未得逞。
三、恐嚇申○○即起訴書犯罪事實（四）3部分
（一）緣子○○（原名翁啟文，綽號Kevin 、凱文、阿文）基於
      重利之犯意，於97年4 、5 月間以報紙刊登廣告之方式，
      乘申○○公司資金週轉不靈急迫之際，見報與子○○聯繫
      後，貸與7 萬元予申○○，並約定每10日1 期，每期利息
      為本金之百分之十，預扣首期利息後實得6 萬3 千元，又
      於97年6 月間貸與8 萬元予申○○，復於同年6 、7 月間
      借款5 萬元予申○○，均以相同之利息約定，以此方式收
      取與本金顯不相當之利息，迄今申○○已支付17萬餘元之
      利息，尚未清償本金（子○○犯重利罪部分，業經本院於
      99 年5月31日以98年度重訴字第17號判決確定）。
（二）詎申○○繳付30多萬元之本息與子○○後，因無力繼續繳
      交重利，子○○遂於97年7 、8 月間，單獨基於恐嚇之犯
      意，以電話向申○○恫嚇：「如果你今天不拿5,000 元出
      來，我就會帶人或者帶小弟去你工廠，把你謀生工具帶走
      ，讓你工廠無法生產」等語，致申○○心生畏懼，而生危
      害於申○○之財產安全。
四、恐嚇酉○○即起訴書犯罪事實（四）4部分
（一）緣子○○與卯○○（綽號嘟嘟）共同基於重利之犯意聯絡
      與行為分擔，於97年底以發放廣告簡訊之方式，乘酉○○
      公司資金週轉不靈急迫之際，依簡訊與子○○聯繫後，由
      子○○、卯○○前往酉○○公司貸與20萬元予酉○○，每
      10 日1期，預扣首期利息後實得17萬5 千元，嗣由子○○
      指示卯○○向酉○○收款，共同以此方式收取與本金顯不
      相當之利息（卯○○、子○○犯重利罪部分，業經本院於
      99 年5月31日以98年度重訴字第17號判決確定）。
（二）詎卯○○向酉○○收款時，因酉○○無力償還高額利息，
      竟基於恐嚇之犯意，向酉○○恫稱：「你在哪裡，我要去
      把你帶走」、「要不然我去你家」等語，致酉○○心生畏
      懼，而生危害於酉○○之自由、身體安全。
五、嗣經臺灣士林地方法院檢察署檢察官指揮員警於98年7 月8
    日持臺灣士林地方法院法官核發之搜索票，前往丑○○位在
    臺北市○○區○○路137 巷9 號住處執行搜索，當場扣得名
    冊1 份、不動產買賣契約書1 份、房屋租賃契約書1 份；在
    子○○經營之臺北市萬華區○○○路○ 段7 號1 樓圓源當鋪
    執行搜索，當場扣得電腦主機1 臺、帳冊1 本、匯款單8張
    等；在己○○臺北縣板橋市○○路86號4 樓住處執行搜索，
    當場扣得電腦列印對帳單12張、空白商業本票1 本、記事本
    1 本、收帳單7 張等情。
六、案經臺灣士林地方法院檢察署檢察官指揮內政部警政署刑事
    警察局移送及臺北縣政府警察局汐止分局報告偵查而提起公
    訴
    理  由
甲、程序方面（僅就被告、辯護人爭執部分論述）
一、按證人、鑑定人依法應具結而未具結者，其證言或鑑定意見
    ，不得作為證據；又被告以外之人於審判外之言詞或書面陳
    述，除法律有規定者外，不得作為證據。刑事訴訟法第158
    條之3 、第159 條第1 項定有明文。查被告丑○○、子○○
    、卯○○、己○○對證人辰○○、辛○○、戌○○、Ｅ○、
    丙○、乙○○、Ａ○○、壬○○、Ｄ○○、甲○○、申○○
    、酉○○、李美蘭、宇○○、天○○於警詢所為之陳述均否
    認證據能力，惟前揭證人於警詢之陳述均屬被告丑○○、子
    ○○、卯○○、己○○以外之人於審判外所為之陳述，均未
    經法定具結程序，亦無法例外賦予證據能力之特別規定，故
    對被告丑○○、子○○、卯○○、己○○等人均認為無證據
    能力。
二、被告子○○否認共同被告即被告癸○○、卯○○、己○○、
    Ｆ○○、午○○、玄○○、巳○○、亥○○、Ｂ○○等人於
    警詢陳述之證據能力，查共同被告癸○○等人之於被告子○○而言，均屬被告子○○以外之人於審判外所為之陳述，依
    前揭法條規定及說明，亦經認前揭證據對於被告子○○無證
    據能力。
三、次按被告以外之人於偵查中向檢察官所為之陳述，除顯有不
    可信之情況者外，得為證據，刑事訴訟法第159 條之1 第2
    項定有明文。查被告丑○○、子○○、卯○○、己○○對證
    人辰○○、辛○○、戌○○、Ｅ○、丙○、乙○○、Ａ○○
    、壬○○、Ｄ○○、甲○○、申○○、酉○○、李美蘭、宇
    ○○、天○○於偵查所為之陳述均否認證據能力，然前揭證
    人於偵查之陳述雖屬被告丑○○、子○○、卯○○、己○○
    以外之人於審判外所為之陳述，若業經法定具結程序以擔保
    其等證述之憑信性，亦無證據證明受到任何強暴、脅迫或其
    他不正方法取供而顯不可信之情況，依前揭法條規定，應認
    有證據能力。
乙、丑○○、巳○○、子○○、卯○○有罪部分
壹、得心證之理由
一、安陽公司部分-丑○○、巳○○
（一）訊據被告丑○○、巳○○均否認有何恐嚇取財之犯行，被
      告丑○○辯稱：這是個誤會，Ａ○○透過乙○○來找我說
      讓他投資，事成給我吃紅，因為原本是我要投資的，所以
      乙○○後來才包20萬元之紅包給我，我有聽說50萬元支票
      ，但沒有看過云云，被告巳○○則辯稱：從未去過安陽公
      司前開工地現場云云。
（二）訊據證人即安陽公司前開工地之現場主任壬○○於偵查中
      證稱：98年1 月12日晚上因工地現場同事郭建宏（誤載為
      陳建宏）轉述說有自稱「小馬」之人帶了20幾名黑衣人，
      要求工地現場的人停工，老闆若不出面，不能繼續施工等
      語，致現場工人停工不敢繼續施工等語（偵3 卷第732 至
      733 頁），證人郭建宏亦於偵查中證稱：我打電話給丑○○，因為丑○○有到安陽公司前開工地2 次，說要找老闆
      ，我留下丑○○的聯絡電話後，向壬○○報告轉知Ａ○○
      等語（偵5 卷第1184至1185頁），證人即安陽公司負責人
      Ａ○○亦於偵查中證稱：98年1 月12日我不在場，是工地
      員工郭建宏（誤載為陳建宏）跟壬○○說小馬帶人去現場
      ，說沒有講好不能動工，口氣很兇，員工不敢動工而去報
      案等語（偵3 卷第741 至742 頁），顯見被告丑○○確曾
      帶人至安陽公司前開工地現場無訛。
（三）質之證人Ａ○○於偵查中更證稱：我原本不理會丑○○他
      們，但因為丑○○找一票人去工地亂，我才透過乙○○與
      丑○○談，丑○○要求要1 米土方收取20元地頭錢，但我
      認為沒有利潤，嗣後丑○○與我協調，當時我同意拿出20
      萬元，之後，等我要挖土之前，丑○○又說「要出土沒有
      跟他們講，要見面談」，所以事後約在新東南餐廳談，吃
      飯時談到以運土方車輛，1 部100 元計算保護費，所以我
      一共支付20萬元地頭費，加上後來載運土方的車錢50萬元
      的保護費，從他們到工地亂開始，他們的行為、講話都令
      我感覺被恐嚇了等語（偵3 卷第741 至742 頁），證人乙○○於偵查中亦證稱：我與Ａ○○是工地合夥人，98年1
      月間工地遭恐嚇，我與丑○○約在晶華酒店咖啡廳見面，
      後來我、Ａ○○、丑○○等人約在皇爵餐廳見面，當天Ａ
      ○○有拿紅包給乙○○，丑○○要求Ａ○○每1 米土方20
      元之角頭費等語（偵5 卷第1230至1231頁），被告丑○○
      亦不否認有拿到Ａ○○所支付之20萬元，衡之被告丑○○
      既非經營工程公司，亦無任何工程專長或技能，更無相關
      工程實際經驗，此由員警持本院核發搜索票在被告丑○○
      之住處、事務所等地執行搜索結果，只有發現國記營造股
      份有限公司之採購單據、國廣機械工程有限公司報價單等
      單據可資佐證（偵1 卷第165 、20至23、24至27頁），其
      中國記公司因係承攬復華新村新建工程，故有出具採購石
      材、各式磁磚、踢腳板、批土、水泥漆、水平支撐工程等
      之工程報價單（偵1 卷第83、90、101 、126 頁），而依
      被告丑○○前開所述，前揭工程均非其所經營、從事或熟
      知之工程內容，其中國記公司已將水平支撐工程轉包由國
      廣/ 國雋機械工程有限公司，另將土方挖運棄、抽排水等
      工程轉包安陽公司施工（偵1 卷第125 頁），以上查扣資
      料中並無被告丑○○以個人名義或公司行號名義，經營、
      承攬各項工程業務常見之各處投標資訊、單據、工程估價
      單、配合土尾場之合約書、契約書、路線圖、車隊聯絡人
      等資料，縱單純有認識土尾場或載運土方車隊，如何與安
      陽公司配合工程，若有意承攬安陽公司之土方運送工程，
      動工前直接前往安陽公司業務、工務部門洽詢即可，焉有
      派人先至工地要求老闆出面，否則無法動工之理，因此，
      被告丑○○所要求之20萬元當屬保護費、角頭費之性質甚
      明。
（四）再者，安陽公司乃承攬中華工程公司新和新村之拆除工程
      ，業據證人壬○○證述無誤，而工程進行中當有拆除之建
      築廢料、土方需運送清除或回收出售，因此，安陽公司於
      動工前當會事先聯繫談妥配合之運送車隊、土尾場等，亦
      據證人Ａ○○於偵查及本院審理時證述無訛（偵7 卷第16
      77至1678頁、本院99年6 月22日審判筆錄），焉有可能令
      被告丑○○事後自行表示投資安陽公司前開工地，安陽公
      司即同意並讓其分紅之理，況證人Ａ○○於偵查中亦證稱
      不知道土尾場所在等語（偵7 卷第1678頁），證人乙○○
      亦證稱：丑○○在飯局有聊到要出資500 萬至1000萬元投
      資新和新村工程，但是之後就沒再講過，丑○○也沒有實
      際出資等語（偵7 卷第1677至1682頁），因此，被告丑○○辯稱所取得之20萬元，係因投資Ａ○○、乙○○分紅所
      得，顯有悖常情，殊難採信。
（五）雖然證人Ａ○○於98年9 月1 日偵查及本院審理時改稱：
      我們做工程的，地方上多少都會騷擾，丑○○有我協調、
      擺平，算是給丑○○20萬元酬勞等語，證人乙○○亦證稱
      ：Ａ○○在皇爵餐廳交付紅包給丑○○，我不知道原因等
      語，顯係不願得罪被告丑○○，不利於日後工程進行，所
      為迴護被告丑○○之詞，不足以採為有利被告丑○○之認
      定，是以，被告丑○○所取得之20萬元當非投資之謝禮紅
      包甚明。雖證人郭建宏於偵查中證稱：被告丑○○等人未
      到工地現場恐嚇云云，然參以證人郭建宏持用之00000000
      00號與被告丑○○持用之0000000000號，於98年6 月8 日
      下午5 時49分許之通聯譯文：「A （丑○○）：喂。B （
      郭建宏）：馬哥，我建宏。A ：嘿，建宏。B ：阿成（指
      壬○○）他們去報案喔。A ：什麼？B ：阿成啦，新和新
      村那個他們那時候有去報案，剛剛萬華分局刑事有打電話
      給我。A ：阿成去報什麼案。B ：對啦，他說阿成去報案
      ，說有人去那邊亂啦。A ：是我們嗎？B ：阿成說都沒人
      看到人，說我有看到而已。A ：說以前的事就對了。B ：
      對啊，現在萬華分局說要叫我指認啦我說我人已經回到南
      部了，他說下禮拜還是這禮拜拿相片下來給我指認。A ：
      就是Ａ○○那個阿成喔。B ：對啦。..... 」等語，被告
      丑○○於電話斷線前要被告癸○○叫乙○○（綽號阿達）
      來（搜二卷第9 頁），之後，證人郭建宏復於98年6 月9
      日下午12時50分許與被告丑○○電話聯繫「B （郭建宏）
      ：馬哥，我建宏，那個Ａ○○一直打電話來，叫我跟你講
      說那個是當時還沒協調好的時候，他們有報案。A ：阿達
      過來有解釋阿。B ：他早就弄掉了阿。......A ：你昨天
      有打電話給他們？B ：沒有，我沒有打，我叫中間喬阿達
      來嘛，我叫阿達仔負責，因為我當初你是幫我們吵的阿。
      .....A：我昨天也有打給XX哥阿，他說味全（建宏的老闆
      ）跟Ａ○○都已經拆開了沒有在一起做什麼工作，變成一
      大早阿成就一直打，就Ａ○○旁邊那個監工阿，那時就是
      他報案的阿，後面他跟警察說他不在現場阿，其實他都有
      看過你們嘛。B ：有阿，我常從那邊經過阿，我去散步也
      常遇到他。A ：他現在跟警察說他不在現場，都不知道是
      誰啦！他說一個叫建宏的知道啦，結果刑事就打電話給我
      姓什麼，我就跟他說，他就來了。....等語」（搜二卷第
      9 至11頁），顯見證人郭建宏於98年7 月27日製作警詢及
      偵查筆錄前，業經本案關係人之筆錄內容及員警查證過程
      均向被告丑○○通風報信，是以，證人郭建宏於警偵訊所
      為之證述當係迴護被告丑○○，而難採信，從而，綜合前
      揭各節可證被告丑○○確實於98年1 月12日下午4 時許，
      率同30餘名姓名年籍不詳之成年男子至安陽公司前開工地
      恐嚇阻擾施工之方式，致Ａ○○心生畏懼而交付現金20萬
      元角頭費予被告丑○○之事實，洵堪認定
（六）被告丑○○、癸○○、巳○○於警偵訊均坦承98年5 月6
      日有至新東南餐廳與Ａ○○、乙○○見面，惟被告丑○○
      辯稱係為係為投資，仲介載運土方車隊，有聽說50萬元支
      票，但沒看到云云，被告巳○○則稱係癸○○邀約吃飯才
      至現場云云，惟觀之被告丑○○於98年5 月4 日下午2 時
      44分許持用0000000000號撥打證人Ａ○○持用之00000000
      00號門號「A ：喂，鄧董，我小馬。B （Ａ○○之助理）
      ：你好，我老闆，他現再不在臺北呢？A ：不在臺北在哪
      裡？B ：他在中南部。A ：什麼時候回來？B ：大概過2
      天吧！A ：再過2 天是不是？B ：對，請問什麼事嗎？A
      ：沒事，你跟他講，我有事找他，請他跟我聯絡。B ：這
      2 天回來，我在請他撥電話給你。A ：好。B ：有什麼事
      情需要我轉達嗎？A ：不用，我跟他當面講。B ：好」等
      語（搜二卷第4 頁）完畢後，被告丑○○旋撥打證人乙○○持用之0000000000門號「A （丑○○）：喂。B （乙○○）：馬哥。A ：出頭很多喔！B ：沒有人接喔！A ：有
      人接阿，過了很久，旁邊的人接得，他說他老闆在中南部
      。B ：裝笑維，我告訴你，他有另外一支，你等一下」等
      語（搜二卷第4 頁），接著被告丑○○立即於同日下午2
      時47分許持用0000000000號門號撥打證人Ａ○○持用之
      000 0000000 號門號「A （丑○○）：你跟他說，我小馬
      不要在那邊裝笑裝屁，等下在中南部，等下又在公司開會
      ，你裝笑維喔。B （Ａ○○之助理）：嘿。A ：你說我小
      馬啦。B ：這樣喔，你要找他嗎？」等語（搜二卷第12頁
      ），以上皆有前開通聯譯文在卷可參，顯見98年5 月6 日
      被告丑○○與證人Ａ○○碰面前，證人Ａ○○係躲避被告
      丑○○之聯繫電話，被告丑○○亦對證人Ａ○○之處理態
      度表示不滿，足徵證人Ａ○○於98年5 月6 日前，應無意
      再與被告丑○○在有任何接觸，焉有可能同意被告丑○○
      插手安陽公司前開工地之土方運送等工程投資。
（七）觀之被告丑○○於98年5 月4 日透過證人乙○○與證人Ａ
      ○○約定6 日在新東南餐廳見面後，旋於98年5 月5 日下
      午4 時16分許撥打案外人楊文圳持用之0000000000門號「
      A （丑○○）：喂，阿圳喔！B （楊文圳）：嘿。A ：我
      小馬。B ：馬哥。A ：你明天下午有沒有空，我要跟土方
      （指Ａ○○，因Ａ○○為土方公會理事長）的談，明天差
      不多6 ：30約在新東南，新東南你知道吧！B ：新東南。
      A ：就萬華南海路、汀洲路口。B ：喔，我知道。A ：那
      間很大一間，我們約在新東南那邊看怎麼談。B ：好。A
      ：我們要談一件。B ：你說那個Ａ○○。A ：對，就是跟
      Ａ○○談看土方那邊怎麼做，【給我的方式是怎麼樣】，
      怎麼來配合，你比較懂。B ：好。A ：你陪我過去看要怎
      麼談。B ：那出不多，那我先到你那邊。A ：你先到，我
      5 ：30有個事，我6 ：30才趕的到。不然你就4 點多先來
      ，B ：好」；案外人楊文圳98年5 月6 日依約電詢被告丑
      ○○「A ：喂。B ：馬哥，我圳仔啦！A ：嗯。B ：你說
      幾點到那邊？A ：你差不多，我5 ：30有個事。B ：嗯。
      A ：要不然你4 點多先過來一下。B ：喔。A ：因為他（
      Ａ○○）要怎麼跟我講，我不知道，他要用什麼方式，我
      還不知道，見面談才有辦法談。B ：這樣子喔。A ：對啊
      」，詳見通訊監察譯文（偵11卷第715 至716 頁），顯見
      被告丑○○與證人Ａ○○事前並未達成任何共識，卻能要
      證人Ａ○○給他好處，當係以恐嚇為之。
（八）輔以證人乙○○於偵查中亦證稱：丑○○、癸○○等人自
      稱是南機場在地的人，在地的就是角頭之意，98年5 月6
      日晚間我、丑○○、Ａ○○在新東南餐廳見面，是討論載
      運土方車輛之事，當天沒談好，後來在丑○○事務所談到
      以1 臺100 元之價格，安陽公司前開工地，以10米土方1
      臺車計算，約共5 千臺車次，大約是50萬元，由我簽發支
      票，預計完工後才會給他們等語（偵5 卷第1230至1233頁
      ），並指認被告巳○○、癸○○與丑○○有到新東南餐廳
      談論土方運送事宜，此有指認犯罪嫌疑人紀錄在卷可稽（
      偵5 卷第982 至983 頁），證人Ａ○○亦於偵查中證稱：
      拿給丑○○20萬元後，等到我要挖土前，丑○○又打電話
      給我說要出土沒有跟他們講，要見面談，後來乙○○幫我
      跟丑○○約在新東南餐廳，在吃飯時有人建議以運土方的
      車1 臺車100 元算給他們幫忙的錢，這50萬元也是保護費
      ，擔保不會有人再來亂，我有見過乙○○所簽發之發票日
      分別為98年7 月20日、98年8 月15日，付款行庫均為安泰
      商業銀行票號為BA0000000 、BA0000000 ，面額各25萬元
      之支票2 紙，至於這2 張支票是否是本案開始偵查後才拿
      回來的，我不知道，我有自己配合的土尾場在新竹，也有
      自己的土方車隊，我不知道丑○○的土尾場在何處等語（
      偵7 卷第1679至1680頁），證人Ａ○○另於本院審理時證
      稱：因為做土方的都有「在地勢力」，很複雜，我也才會
      照一般行情高一些給丑○○等語（本院99年6 月22日審判
      筆錄），可證被告丑○○亦於98年5 月6 日在新東南餐廳
      ，向Ａ○○恐嚇，因而取得乙○○所簽發之支票共計50萬
      元無訛。
（九）佐以被告丑○○自承聽過該50萬元支票之事，證人乙○○
      於偵查中亦稱警詢時所述，50萬元支票係交給癸○○等語
      （偵5 卷第1230至1233頁），證人Ａ○○於本院審理時亦
      證稱：98年5 月6 日新東南餐廳，癸○○（綽號傑生）有
      在現場吃飯等語，證人乙○○於本院審理時亦證稱：有在
      南機場及新東南餐廳吃飯時見過巳○○等語，參以被告丑
      ○○於98年5 月16日下午4 時58分會面前與證人乙○○之
      通聯譯文亦陳稱會帶2-3 名人員過去，此有通訊監察譯文
      （偵11卷第717 頁），被告癸○○亦坦承98年5 月6 日下
      午6 時許至晚間10時許，有與丑○○、巳○○在新東南餐
      廳與Ａ○○、乙○○見面等語（偵2 卷第310 、316 頁、
      偵4 卷第755 至756 頁、偵7 卷第1563至1564頁），被告
      巳○○亦坦承有於98年5 月6 日晚間有前往新東南餐廳等
      語（偵5 卷第1088頁），被告丑○○於98年5 月6 日晚間
      7 時58分在新東南餐廳與證人Ａ○○、乙○○聚會時，曾
      撥打被告巳○○0000000000號門號並告知其在新東南餐廳
      ，被告巳○○亦於同日晚間8 時11分許抵達新東南餐廳，
      並與被告丑○○確認在第7 桌等語，此有通聯譯文（搜二
      卷第72頁），顯見被告癸○○、巳○○確實於丑○○向證
      人Ａ○○提及以運送土方車輛1 臺100 元，共計5 千車次
      ，索取保護費50萬元時在場無誤，因此，被告巳○○辯稱
      ：係事後才到，沒有聽到談論過程云云，均難採信。
（十）佐以被告丑○○與案外人楊文圳98年5 月14日下午2 時13
      分之通聯譯文「A （丑○○）：喂。B （楊文圳）：馬哥
      喔。A ：阿圳喔。B ：你跟Ａ○○談好囉。A ：還有點問
      題，還在喬，今天已經開工了。B ：我是認為... 。A ：
      那是死豬阿價，怎麼弄。B ：【我是認為，先不要給他那
      麼好過】。A ：嗯。B ：比較好一點，我是這樣跟你講。
      A ：一直來談，一直找人來談，後來我跟他講，不管了。
      B ：嗯。A ：我說讓傑生（指癸○○）去喬，弄反了，我
      說你這種價錢，你又不跟我喬這種價錢，我沒有辦法接受
      嘛。B ：嗯。A ：大家僵持在那邊，我說那我現在不管了
      ，讓傑生去喬。....B ：他現在已經在動，雖然已經在動
      了，你一定要給他一點狀況，東西都完全沒有喬好的話，
      就動。A ：他是給我的空間不是很大。B ：我知道。A ：
      他是願意拿其他東西來補我，什麼東西補我，要有明確的
      東西來嘛。不能用嘴巴講嘛。對部隊，你跟我的價錢差那
      麼多，他說拿其他東西來補我，我說你拿什麼東西來補我
      ，大家講清楚嘛。....A ：對啦，後來我火大了，就跟他
      說你那個價錢我沒辦法接受啦，看他願不願意隨便... 」
      等語（偵11卷第716 至719 頁），嗣後被告丑○○與案外
      人持用之0000000000門號通聯時，案外人亦告知對證人Ａ
      ○○的場子很不爽，要向他拿社區的錢等語（偵11卷第
      724 頁），益徵被告丑○○、癸○○等人於98年5 月6 日
      在新東南餐廳確實有向證人Ａ○○脅迫取得土方分紅之保
      護費，嗣後，被告丑○○、癸○○仍為此繼續與證人Ａ○○接觸無疑。
（十一）至被告癸○○供稱：未收到前揭2 紙支票云云，證人Ａ
        ○○、乙○○嗣後改稱：尚未交出給丑○○云云，然查
        ，證人Ａ○○、乙○○均於警偵訊之初確認有交付前揭
        支票2紙 給被告癸○○收執，焉有可能明知尚未交付而
        證稱業已交付，且觀之前開2 紙支票均已完成發票手續
        （他字卷第49頁背面），焉會尚未交付，仍保留在乙○○處之理，且衡之前揭2 紙支票之發票日分別為98年7
        月20日、98年8 月15日，換言之，於本件偵查啟動時，
        因尚未到期無法提示兌現，因此，證人乙○○當可能於
        98年8 月4 日取回支票並提出檢察官無疑，否則證人Ａ
        ○○焉會面對檢察官98年9 月1 日偵訊時（你這兩張支
        票是不是因為本案開始偵查後才拿回來的？）回答：我
        不知道（聳肩攤手冷笑）狀，證人乙○○亦證稱：我怕
        我講出實話會有人對我家人不利，但只是假設，不見得
        會，將來對方一定會調卷，我若說出來對方一定知道，
        可能會有不利，你們可以問Ａ○○，因為他是直接被害
        人等語（偵7 卷第1677至1682頁），顯見證人Ａ○○、
        乙○○前開改稱應係為避免困擾所為事後迴護之詞甚明
        ，足證前揭2 張支票確於98年5 月6 日後交付予被告癸○○收執無訛，嗣因前揭支票因未屆發票日尚無法提示
        兌現，適逢本案檢察官偵查中，故由證人乙○○取回。
（十二）綜上各節交互參照，被告丑○○於98年1 月12日率眾恐
        嚇Ａ○○交付20萬元保護費，被告丑○○、癸○○、巳
        ○○於98年5 月6 日共同恐嚇Ａ○○交付乙○○簽發之
        支票50萬元之犯行，事證已臻明確，犯行均堪認定。
二、聖陸公司部分-丑○○、巳○○
（一）訊據被告丑○○、巳○○均否認有恐嚇取財之犯行，被告
      丑○○辯稱：雖有與聖陸公司Ｄ○○協理有聯絡，但只是
      討論有無工程合作之可能，並無任何出言恫嚇之情事云云
      ，被告巳○○則辯稱：只有單獨與聖陸公司現場主任洽談
      工程事宜，並邀請至丑○○事務所詳談，丑○○事前均不
      知情，洽談過程亦無任何恐嚇情事云云。
（二）然據證人即聖陸公司Ｄ○○協理於偵查及本院審理時均證
      稱：我是聖陸公司在中華路2 段364 巷內工地現場負責人
      ，丑○○之前叫小弟到我工地說「叫你們老闆出面，你們
      老闆很不上道，已經做了3 個工地都沒有表示一下，叫你
      們老闆這2 天趕快出來講」，那時我有問丑○○的小弟金
      額是多少，但是小弟要我叫老闆出來，在我還沒跟老闆說
      這件事之前，那些小弟就來過約10次，每次的人數或成員
      都不一定一樣，其中98年5 月12日下午，有7 名黑衣男子
      到工地，其中一人是戴眼鏡的巳○○，丑○○沒有到場，
      當時只有我一個人，帶頭的以臺語說「我們是南機場在地
      的，請你們老闆儘速出來處理」，我問他要處理什麼，對
      方說叫老闆出來就對了，對方的口氣很兇，後來巳○○還
      有來2 、3 次，帶我去找丑○○，丑○○說我們公司要上
      道一點要有誠意，聽到這些話會害怕，98年5 月20日下午
      ，巳○○等3 名男子到工地以更強烈的口氣說「已經跟你
      們溝通了，老闆為什麼還不出面，如果老闆再不出面，就
      要對工地不利」，我聽了很害怕，就報告老闆，之前我去
      見丑○○時，丑○○有當面給我0000000000號門號，後來
      老闆請工務部甲○○副總出面與我同去跟丑○○協商，是
      戴眼鏡的巳○○帶我們去找丑○○的，但是丑○○不講金
      額是多少，要我們自己表示，剛好工程接近完工，也撤離
      ，所以沒有要到錢等語明確，並明確指認被告丑○○、巳
      ○○，有指認犯罪嫌疑人紀錄表在卷可按（偵3 卷第641
      至646 頁、本院99年8 月10日審判筆錄）。
（三）參以證人即聖陸公司副總甲○○於偵查及本院審理時亦證
      稱：聖陸公司於98年初，在臺北市萬華區新和新村進行連
      續壁工程，工程期間從98年年初至農曆過年後約1 、2 個
      月就完工了，Ｄ○○有告訴我前開工地遭黑道份子恐嚇的
      事，他說在地的丑○○以角頭的身分有去找他要錢，Ｄ○○跟我報告後約1 個星期，Ｄ○○與對方聯絡，是在工地
      附近靠近萬大路巷子內的1 間民房1 樓，丑○○有派人來
      接我們，當時丑○○沒有直接開口要錢，只是點到為止，
      基本上他是說你們來這邊工作，都沒有來麻煩到我們，後
      來工程有順利進行，平常我沒有在工地，工地的事情Ｄ○○比較清楚等語（偵8 卷第1717至1720頁、本院99年8 月
      17 日 審判筆錄），所述與被告丑○○等人接觸過程，均
      與證人Ｄ○○所言相符，因此，證人Ｄ○○、甲○○前開
      所證應屬事實。
（四）輔以98年15月23日下午4 時26分、5 時44分許，證人Ｄ○○持用之0000000000號門號與被告丑○○持用之00000000
      00號門號間之通聯譯文「A （丑○○）：喂，簡協理喔。
      B （Ｄ○○）：是，哪裡？A ：我姓馬。B ：嘿嘿嘿..喔
      ..馬哥你好。A ：你有在公司嗎？B ：我現在人不在。A
      ：喔，沒關係。B ：怎樣嗎？你說沒關係。A ：我想說見
      面再談，我們的工作可以配合一下嗎？B ：那個我是...
      馬哥，我跟你報告一下喔。A ：不要這樣說。B ：我本來
      昨天，我們副總是跟我說，今天本來要過去你那裡，因為
      就是有一些公司的事情，有耽誤到了，不然你看，我叫他
      明天過去好嗎？A ：好啊，談一些事情。B ：馬哥，我們
      一樣打這支電話嗎？A ：好。B ：一樣這支嗎？A ：看能
      不能配合嗎？沒辦法配合沒關係嗎？B ：好，不是，【該
      當我們要處理就要處理。】A ：不是啦，看要配合就配合
      ，不配合就算了。B ：沒有啦，沒有啦，這樣我下午回你
      電話。」、「A （馬）：喂。B （簡）：馬哥。A ：嘿。
      B ：不好意思，我簡仔。A ：嘿。A ：剛剛我有跟我副總
      聯繫，他說不然明天下午2 點，你看怎樣。A ：好啊，沒
      辦法配合就算了嗎？A ：沒有啦，我有什麼事情當面講沒
      關係啦！【不然其實說真的，我做的人也很辛苦，我夾在
      中間，公司也很重要，我是說這種事情就快點處理就好。
      】A ：不是啦！我意思是說不要配合就算了，對吧！B ：
      沒有啦！A ：工作的事情，每處都有，公司不要配合就算
      了。B ：他好像說公司羅副總要跟大仔你談。A ：好啦，
      不要傳一些閒話，因為我今天有去【復華工地】。B ：喔
      。A ：附露（音譯），他應該了解他做什麼事情啦！B ：
      喔，這樣喔。A ：我就配合就配合嗎，不要就算了。B ：
      嗯，工地是嗎？復華（指復華新村工地，在新和新村附近
      ）怎麼可能，復華現在已經好了不是嘛！A ：到時在講嗎
      ？B ：這樣唷，好。A ：在哪裡見面，來我們這邊也可以
      。B ：OK阿。A ：好啊，來我們這邊公開阿。B ：好。A
      ：來聊天嗎？B ：好2 點嗎？A ：嗯」。其等於98年5 月
      24日下午1 時45分許之通聯譯文：「A （馬）：喂。B （
      簡）：馬哥，我簡仔啦！A ：嘿。B ：我副總來了，現在
      過去方便嗎？A ：有，我在事務所這裡。B ：好，我現在
      帶他過去。A ：好」等語（搜二卷第22至23頁），顯見是
      由被告丑○○直接與證人Ｄ○○聯繫，證人Ｄ○○也安排
      副總甲○○與被告丑○○見面等情，可徵證人Ｄ○○、甲○○前開所述確屬實情。
（五）雖被告丑○○辯稱：是要與聖陸公司合作配合工程云云，
      然據證人Ｄ○○於本院審理時證稱：丑○○在聖陸公司沒
      有股份，有沒有合夥或承包工程關係，當時復華地下室已
      經開挖完成了，應該沒有工程可以跟丑○○配合等語（本
      院99年8 月10日審判筆錄），證人甲○○於本院審理時亦
      證稱：見面時，丑○○沒有跟我說要包土方工程，也沒有
      說要包其他工程，也不了解丑○○他們是否有找土尾場工
      程等語（本院99年8 月17日審判筆錄），顯見被告丑○○
      並非要與聖陸公司配合或承包任何工程，佐以被告丑○○
      既非經營工程公司，亦無任何工程專長或技能，更無相關
      工程實際經驗，只是單純有認識土尾場或運土車隊，如何
      與聖陸公司配合工程，若有意承攬聖陸公司之工程，動工
      前直接前往聖陸公司業務、工務部門洽詢即可，焉有派人
      至工地找工地主任，再由工地主任探訪被告丑○○之理，
      蓋因任何工程動工前，多已將相關工程內容發包或有配合
      廠商、團隊無訛，因此，被告丑○○辯稱是為配合工程云
      云，顯係事後卸責之詞。
（六）佐以證人Ｄ○○僅係工地現場主任，若非被告丑○○指派
      之小弟到現場之言語、行為表現、次數，有足以令其擔憂
      影響工程進行而心生畏懼，證人Ｄ○○何需向上呈報至公
      司老闆，否則由其在其權限、能力範圍內自行處理解決即
      可，縱非其權限、能力可得解決者，其大可告知被告丑○○或巳○○或其他到場人員自行與聖陸公司洽詢即可，然
      證人甲○○卻證稱：因老闆說Ｄ○○報告工地有些狀況要
      我陪他去，所以我跟Ｄ○○兩人去了解狀況等語，以及證
      人Ｄ○○與被告丑○○通聯內容中，Ｄ○○一再表示其夾
      在中間很辛苦，這種事情就快點處理就好等語，被告丑○○還暗示其有到復華工地等語，當係被告丑○○或受其指
      揮之巳○○等人有以恐嚇手段告以其等係在地勢力，需證
      人Ｄ○○所屬聖陸公司需花錢打點之意，否則會影響工程
      進行，況依前開證人Ｄ○○、甲○○所述當時工地並無任
      何工程可供被告丑○○等人承包或配合，被告丑○○、巳
      ○○卻仍多次派人前往工地示意，致證人Ｄ○○被迫向公
      司報告，並由公司高層即副總甲○○陪同前往拜訪被告丑
      ○○，自屬索取保護費無訛，再者，被告丑○○於本院審
      理時亦自承對外會自稱南機場等語（本院99年8 月17日審
      判筆錄），然而眾所周知「南機場」乃日據時代遺留之老
      地名，曾供軍機起降之舊機場，地理位置約在臺北市○○
      區○○路2 段與水源路一帶，嗣後業已拆除改建成眷村、
      國宅，然地名仍多所沿用發展例如南機場夜市，是以，「
      南機場」係代表特定之區域、住民，被告丑○○對外卻自
      稱「南機場」，當有自喻自己係「南機場」之勢力、角頭
      之意，聖陸公司、證人Ｄ○○在此承攬工程，當非為敦親
      睦鄰而與被告丑○○接觸，是以，益徵證人Ｄ○○證稱：
      丑○○有派巳○○等人先後至工地現場恐嚇之事應屬事實
      。
（七）至證人甲○○、Ｄ○○固證稱被告丑○○均未直接談及「
      錢」等語，然被告丑○○業已指派被告巳○○等人到工地
      現場，自稱自己是南機場（即前開工地所在地）的人，要
      聖陸公司上道一點要有點誠意，證人Ｄ○○亦有反問要多
      少錢，但是對方示意要老闆出面等情狀，業據證人Ｄ○○
      於偵查中證述明確，當係暗示聖陸公司需打聽在地規矩，
      自行奉上，應無由被告丑○○等人自貶身價自行開價之理
      ，方合乎社會常情，而被告丑○○於通聯及見面時，與證
      人Ｄ○○等人所稱之配合工程，不過是索討保護費之暗語
      而已，尚難以被告丑○○等人未出口開價，即認與恐嚇取
      財要件有違之理。
（八）雖證人Ｄ○○、甲○○於本院審理時，對於指認被告巳○○，記憶已呈現模糊，蓋因本件案發迄今業已逾1 年，證
      人記憶隨時間經過而逐漸消逝、淡忘，亦隨著被指認者之
      髮型、穿著、配件、容貌、舉止之刻意改變，而有記憶模
      糊之情，均屬自然，惟證人Ｄ○○乃唯一與被告丑○○指
      派至現場之人有多次面對面接觸之人，對於到場人之容貌
      應有一定之認識，且警偵訊當時之指認距離案發當時較近
      ，證人Ｄ○○之記憶當較為鮮明、可靠，且員警提供指認
      之照片乃為警因他案查獲被告巳○○時所拍攝之採證照片
      ，而非口卡檔案照片，此有前開指認紀錄在卷可憑，與被
      告巳○○本人之真實樣貌更為接近，證人Ｄ○○當無誤認
      之虞，而堪採信，然證人Ｄ○○於本院審理時固無法完全
      指認被告巳○○，但猶記係名配戴眼鏡者，而查獲被告只
      有巳○○配戴眼鏡，另證人甲○○僅與被告巳○○有一面
      之緣，對其印象模糊，亦未悖於常理，故尚難以證人Ｄ○○、甲○○於本院審理時無法指認被告巳○○，即遽認被
      告巳○○未涉及本案甚明。
 （九）綜上各節，交互參照，可證被告丑○○、巳○○共同向
       Ｄ○○所屬之聖陸公司恐嚇取財未遂之犯行，事證已臻
       明確，犯行均堪認定。
三、申○○部分-子○○
（一）訊據被告子○○否認有何恐嚇之犯行，辯稱：其雖有同意
      放款給申○○，但聯絡還款及催討款項均係由己○○負責
      聯絡接洽云云，然質之證人申○○於偵查中證稱：我向子
      ○○借款時有跟子○○、己○○接觸過，第1 次他們在板
      橋大觀路交錢給我，第2 次在臺北縣立醫院、第3 次也在
      板橋大觀路，97年7 、8 月間，子○○曾以0000000000號
      打電話到我土城裕民路住處說：你不拿5 千元出來，我要
      帶小弟到你工廠把生產工具帶走等語，我聽了很怕，因為
      我做電子加工，他們把工具帶走，我就不能做事了，當時
      對方口氣很兇，而且他講完就把電話掛了，子○○只有這
      一次恐嚇過我，當天我趕快籌了5 千元給過來收錢的己○○，98年7 月5 日還有拿2 千元給己○○，最近他們沒有
      再打電話給我了，接觸過程中也沒有說他們是幫派等語，
      參以證人申○○於本院審理時亦證述：借錢時我是跟子○○聯絡，由子○○交錢給我，還款時子○○以電話跟我聯
      絡1 、2 次，大部分都是己○○，都是打電話到我家或手
      機，0000000000是子○○的電話，子○○、己○○都到過
      我家，我家電話是00-00000000 ，當天我湊錢給己○○，
      其他地下錢莊是以簡訊通知我付款，只有被告子○○等人
      會電話通知，且當時拖欠子○○借款利息時間較久等語，
      由前揭證詞可徵證人申○○對於每次付款之地點、交付款
      之對象、款項金額、子○○、己○○之聯絡電話與聯絡次
      數可以明確區別，理當對於來電者係子○○或己○○確能
      明顯區分，且證人申○○於偵查中對於被告子○○、己○○的作為之指證亦無過度之渲染、膨脹，佐以證人申○○
      於警詢所為之指認，可明確指出被告子○○、己○○、卯
      ○○，此有指認犯罪嫌疑人紀錄表（偵4 卷第45至46頁）
      ，可證證人申○○前開證述應屬可信，因此，被告子○○
      辯稱未曾與申○○聯繫還款云云，顯非事實。
（二）輔以被告己○○持用之0000000000號手機門號與證人申○○持用之0000000000號手機門號之通聯譯文：「A （己○○）：喂，你到底是好了沒有啦！B （申○○）：還沒，
      我這裡還要做到月底。A ：做到月底，那是你家的事情啦
      ！雞巴！幹！你前到底是怎樣啦！B ：好啦！過幾天啦！
      A ：你都說2 天。現在已經2 、3 個月了，你娘咧！B ：
      不會啦！A ：不會都是你說的，你娘雞巴，幹！你是什麼
      東西阿，你很過份喔！B ：好啦，我這2 天會。A ：什麼
      好，每次打給你都說這幾天這幾天。B ：剛好遇到一些事
      情，我不騙你，我這幾天會給你，我人就很衰，我這幾天
      湊好就給你。A ：你很過分喔！B ：阿平，不好意思，我
      這幾天，無論如何湊給你。A ：幹」等語（搜二卷第128
      頁），可證證人申○○對於向子○○借貸之款項，確有拖
      欠利息，屢遭己○○等人以嚴厲口吻催收之情。雖前揭通
      訊內容係被告己○○與證人申○○之對話內容，然考之本
      件實施通訊監察之時點，始於98年4 月21日，此有本院核
      發之98年度聲監字第188 號通訊監察書（搜一卷第44至66
      頁），證人陳婉菱亦證稱：其係於98年初始申請使用0000
      000000號，供父親申○○使用等語（偵4 卷第940 頁），
      而本案發生之時間係在97年7 、8 月間，當無通訊監察譯
      文可以直接證明，但無從憑此遽認證人申○○前開證述不
      可採信。
（三）雖證人申○○於本院審理時改稱：子○○打電話給我說如
      果沒有還的話，他要去工廠搬東西等話，是我後來回去問
      臨時工小姐的，因為是臨時工小姐接的電話，因為當初我
      不只向他們借錢，所以我以為是子○○打來的，其他兩家
      地下錢莊都是時間到了簡訊通知等語，除與證人申○○於
      偵查中所述相左外，證人申○○對於接聽電話之臨時工小
      姐姓名、聯絡資料均語焉不詳，卻能於偵查中證稱接聽電
      話之地點、來電者口氣、內容，並能清楚聯想到是子○○
      ，立即於當天湊錢歸還，顯有悖於常情，可證其於本院證
      述內容應係迴護被告子○○，蓋因被告子○○等人已與證
      人達成和解，免除證人本金利息之債務，此有和解書在卷
      可稽（本院(一)卷第277 頁），因此，證人申○○前揭證述
      無法採為有利被告子○○之認定。
（四）綜上，被告子○○犯恐嚇證人申○○之犯行，事證已臻明
      確，已堪認定。
四、酉○○部分-卯○○
（一）訊據被告卯○○否認有何恐嚇之犯行，辯稱：因要酉○○
      確認還款地點，酉○○卻虛以委蛇，才在偵訊時誇大其詞
      云云，然依證人酉○○於98年7 月20日偵查時均證稱：我
      有向子○○、卯○○借款，還款地點剛開始是在臺北市○○○路，之後是用電話聯絡匯款的，剛開始有照時間還款
      ，後來沒有按時還款，卯○○會打電話來催討，口氣會比
      較兇，他會說「你還這1 千塊做什麼，當我們是乞丐」、
      「你在哪裡，我要去帶你走，要不然去你家裡」，我聽到
      這麼說，心理很害怕，怕他們到我家裡，卯○○於98 年6
      、7 月間有與我聯繫說有人告他們，說如果有人問有沒有
      恐嚇你，就說沒有，並告知我可以不用歸還利息等語（偵
      4 卷第920 、965 頁），其於本院審理時亦證述：如果我
      未按期還款，卯○○就會問我在哪裡，我說帶我走也沒有
      辦法還錢，但是他們說要去找我，我會感到害怕，因為我
      也沒辦法還錢等語，先後證述均互核相符，而被告卯○○
      事後業與證人酉○○達成和解，此有和解書在卷可稽（本
      院(一)卷第278 頁），若證人酉○○於警偵訊階段係為求免
      除債務而為前開證述，目的達成後，證人應有迴護被告之
      情，何以證人酉○○仍自始證述大致相符，是以，證人酉
      ○○前開證述應屬事實而堪採信。
（二）參以被告卯○○持用之0000000000號手機與證人酉○○持
      用之0000000000號通聯譯文（搜二卷第154 頁），顯見被
      告卯○○屢催促證人酉○○還款，且對於證人酉○○還款
      之數額甚不滿意，因此，被告卯○○於催款時對證人酉○○口出前開內容，並未悖於常理。況被告卯○○亦不否認
      於偵查中曾與證人酉○○聯繫，若非於催討債務時有何恐
      嚇之事，何需事後為警查獲後，百般預防證人為不利證述
      之情，益徵證人酉○○前開證述足資採信，因此，被告卯
      ○○前開所辯不足為採。
（三）綜上，被告卯○○恐嚇之犯行，事證已臻明確，洵堪認定
      。
貳、論罪科刑
一、按「上訴人為達一個恐嚇取財2 萬元目的，而有多次實施恐
    嚇取財之行為，為接續犯，應僅成立一罪」（最高法院80年
    度臺上字第6136號要旨）；又「上訴人以恐嚇方法向被害人
    要索錢財，接續數天，多次打電話恐嚇，且接聽電話者有郭
    顯慶、郭○成二人，但其主觀對象僅為立大紙器行老闆一人
    ，應屬單一罪之接續犯，並無涉及連續犯或想像競合犯之問
    題」（最高法院80年度臺上字第2597號判決要旨參照）；復
    按「恐嚇取得支票1 張，因被害人止付，致無法兌現該紙支
    票，因支票為表彰財產上權利之文書，具有經濟價值，且為
    有體物，同屬民法上物之範疇，為財產犯罪之客體，又因支
    票為有價證券，且有交易價格，得流通執有之支票即得行使
    該支票上之權利，既以恐嚇行為取得交付之支票，即居於可
    得行使該支票之地位，犯罪即屬既遂，不因事後被害人止付
    或者尚未到期兌現而為警查獲，而解為未遂（司法院（73）
    廳刑一字第740 號法律座談會意見參照）。準此，查被告丑
    ○○就犯罪事實一（二）向Ａ○○恐嚇取財20萬元係犯刑法
    第346 條第1 項之恐嚇取財罪，又其與30餘名姓名年籍不詳
    之成年男子有犯意聯絡與行為分擔，應論以共同正犯。又被
    告丑○○、巳○○與共同被告癸○○（後一人另行審結）就
    犯罪事實一（三）亦係均犯刑法第346 條第1 項之恐嚇取財
    罪，其3 人有犯意聯絡與行為分擔均應以共同正犯論斷，復
    因被告丑○○98年1 月12日、98年5 月6 日前後向Ａ○○恐
    嚇取財之犯罪時間相距約4 個月，恐嚇手法及金額均有不同
    ，應係數罪關係，至公訴人認為係實質上一罪，容有誤會。
    另被告丑○○、巳○○就犯罪事實二部分，均犯刑法第346
    條第1 項、第3 項之恐嚇取財罪未遂，其2 人有犯意聯絡與
    行為分擔亦應以共同正犯論斷，又其2 人已著手於恐嚇取財
    之客觀構成要件行為，因被害人工程結束立刻撤離而未得逞
    ，應論以未遂並應減輕其刑。至於被告子○○就犯罪事實三
    、被告卯○○就犯罪事實四部分各犯刑法第305 條之恐嚇危
    害安全罪。
二、爰審酌被告丑○○、巳○○未曾經法院判決有罪確定執行之
    前科紀錄，被告子○○、卯○○則於本案重利部分，經本院
    於99年5 月31日以98年度重訴字第17號判決各判處應執行有
    期徒刑6 月、5 月確定，在此之前亦無經法院判決有罪確定
    執行之前科紀錄，此有臺灣高等法院被告前案紀錄表及臺灣
    士林地方法院檢察署刑案資料查註紀錄表各1 件，復考量被
    告丑○○、巳○○自恃為南機場之地方勢力，對於在南機場
    附近進行工程之工程公司，以率眾阻擾施工之手段脅迫恐嚇
    工程公司交付保護費，手段惡劣，侵害被害人財產法益，危
    害社會治安甚鉅，被告子○○、卯○○則於高利放貸後，對
    於拖延給付本息之債務人出言恐嚇，手段亦屬非議，惟於案
    發後業與債務人達成和解免除債務，此有和解書在卷可按，
    暨其等之教育程度、社會經歷、家庭經濟狀況、對案件之參
    與程度、主從關係及被告丑○○、巳○○犯後自始否認犯行
    矯詞卸責，被告子○○、卯○○則坦承重利部分但否認對拖
    欠本息之債務人出言恐嚇，被告子○○、卯○○、丑○○等
    人於偵查過程中亦與被害人聯繫、勾串等一切情狀，認蒞庭
    檢察官對被告丑○○具體求處有期徒刑7 年、併科罰金5 百
    萬元，被告子○○求處有期徒刑5 年、併科罰金1 千萬元，
    被告卯○○求處有期徒刑3 年，罪刑尚非恰當，應分別論處
    如主文所示之刑較為妥適，其中被告子○○、卯○○、巳○○部分併諭知易科罰金折算標準，另就被告丑○○、巳○○
    所犯前揭數罪部分，併定應執行刑，其中被告巳○○行為時
    刑法第41條第2 項之規定，嗣經司法院大法官釋字第662 號
    解釋在案而失其效力，而被告行為後，98年12月30日修正公
    布之刑法第41條第8 項業已明文規定「第1 項至第4 項及第
    7 項之規定，於數罪併罰之數罪均得易科罰金或易服社會勞
    動，其應執行之刑逾6 月者，亦適用之。」，易言之，此次
    刑法關於易科罰金規定之修正，為前開司法院釋示法理之明
    文化，自無新舊法比較適用之問題（臺灣高等法院99年度上
    易字第1444號、99年度上訴字第1442號、99年度上訴字第13
    52號判決參照），是以，本件被告巳○○所受之宣告刑均合
    於刑法第41條第1 項前段得易科罰金之規定，定應執行之刑
    固超過6 個月，依前開說明，逕依現行刑法第41條第8 項之
    規定仍得易科罰金，併此敘明。
三、強制工作部分
（一）至公訴意旨雖以被告丑○○指揮幫眾恃強欺弱，暴力介入
      工程獲取不法利益，危害社會甚大，被告子○○、卯○○
      從事高利貸，以暴力方式獲取重利等情，建請本院諭知被
      告丑○○、子○○、卯○○於刑之執行前，入勞動場所強
      制工作云云。惟按保安處分係針對受處分人將來之危險性
      所為之處置，以達教化、治療之目的，為刑罰之補充制度
      。我國現行刑法採刑罰與保安處分雙軌制，係在維持行為
      責任之刑罰原則下，為協助行為人再社會化之功能，以及
      改善行為人潛在之危險性格，期能達成根治犯罪原因、預
      防犯罪之特別目的。是保安處分中之強制工作，旨在對嚴
      重職業性犯罪及欠缺正確工作觀念或無正常工作因而犯罪
      者，強制其從事勞動，學習一技之長及正確之謀生觀念，
      使其日後重返社會，能適應社會生活（最高法院91年度臺
      上字第4625號判決意旨參照），然保安處分之措施亦含社
      會隔離、拘束身體自由之性質，其限制人民自由之權利，
      實與刑罰不分軒輊，自應受憲法比例原則之規範，因此，
      法院應依行為人所為行為之嚴重性、危險性以及未來行為
      之期待性，妥為決定。
（二）按有犯罪之習慣或因遊蕩或懶惰成習而犯罪者，於刑之執
      行前，令入勞動場所，強制工作，刑法第90條第1 項定有
      明文。查被告丑○○、子○○、卯○○在本案之前並無任
      何前科紀錄，已見前述，被告丑○○就本案檢察官起訴部
      分，經本院調查結果亦僅成立前揭犯行，被告子○○、卯
      ○○就本案起訴部分除有重利犯行經本院判決確定外，亦
      僅各成立1 個恐嚇危害安全之犯行，因此，孰難認其等有
      犯罪之習慣。又無相關證據證明其等係因遊蕩或懶惰成習
      而犯罪者，因此，本院審酌上情，認對被告丑○○、子○○、卯○○各處以如主文所示之刑，應可達懲治之效，尚
      毋併宣告於刑之執行前令入勞動場所強制工作之必要。
丙、無罪部分
壹、按犯罪事實應依證據認定之，無證據不得認定其犯罪事實；
    不能證明被告犯罪者，應諭知無罪之判決，刑事訴訟法第15
    4 條第2 項、第301 條第1 項分別定有明文。又按刑事訴訟
    法第161 條第1 項規定檢察官就被告犯罪事實，應負舉證責
    任，並指出證明之方法。對於其所訴之被告犯罪事實，應負
    提出證據及說服之實質舉證責任，倘所提出之證據，不足為
    被告有罪之積極證明，或其闡明之證明方法，無從說服法官
    以形成被告有罪之心證，基於無罪推定之原則，自應為被告
    無罪判決之諭知。而所謂認定犯罪事實之證據，係指足以認
    定被告確有犯罪行為之積極證據而言，如未發現相當證據，
    或證據不足以證明，自不能以推測或擬制之方法，以為裁判
    基礎（最高法院40年臺上字第86號判例要旨參照）。另認定
    犯罪事實所憑之證據，雖不以直接證據為限，間接證據亦包
    括在內；然而無論直接或間接證據，其為訴訟上之證明，須
    於通常一般之人均不致有所懷疑，而得確信其為真實之程度
    者，始得據為有罪之認定，倘其證明尚未達到此一程度，而
    有合理之懷疑存在時，事實審法院復已就其心證上理由予以
    闡述，敘明其如何無從為有罪之確信，因而為無罪之判決，
    尚不得任意指為違法（最高法院76年臺上字第4986號判例要
    旨參照）。
貳、汐止工地
一、公訴意旨略以：緣被害人辰○○於96年11月1 日向黃○○、
    宙○○（其等2 人涉嫌恐嚇取財部分已由臺灣士林地方法院
    檢察署檢察官以98年度偵字第5002號提起公訴），以8,000
    餘萬元購得坐落臺北縣汐止市○○段社后頂小段91地號土地
    及地上物後，於98年1 月21日轉售茂德公司，然黃○○、宙
    ○○2 人嗣發現辰○○以高價轉售上開土地而心有不甘，遂
    於98年1 月間某日向辰○○之妻舅辛○○表示需另行支付
    500 萬元，若辰○○不願支付款項，將阻止其整地，惟遭辛○○拒絕，黃○○、宙○○為脅迫辰○○支付款項，先於98
    年3 月上旬某日租用貨櫃屋置於上開土地上以阻擋工程車輛
    及人員進出，復請丑○○指揮幫眾前往上址土地看守貨櫃屋
    以阻止辰○○整地交付土地予茂德公司。丑○○隨即自98年
    3 月上旬某日起即指揮幫眾Ｆ○○、玄○○、午○○、巳○○、Ｂ○○、亥○○等人輪流顧守貨櫃屋。嗣於98年4 月7
    日上午10時許，辰○○、辛○○僱請Ｅ○、金正雄前往上址
    土地施作圍籬工程，並僱請保全戌○○維持秩序時，丑○○
    指揮Ｆ○○（綽號畢仔）、玄○○、巳○○、午○○（綽號
    打鼓）、Ｂ○○、亥○○、癸○○（後一人因通緝另行審結
    ）等人共同基於妨害他人行使權利之犯意聯絡，強行阻擋工
    程進行，且出手毆打戌○○成傷（未據告訴），妨害辰○○
    等人行使前揭土地之權利，因而認被告丑○○、Ｆ○○、玄
    ○○、午○○、巳○○、Ｂ○○、亥○○均涉犯刑法第304
    條第1 項之強制罪嫌。
二、公訴人認被告丑○○、Ｆ○○、玄○○、午○○、巳○○、
    Ｂ○○、亥○○涉犯刑法第304 條第1 項之強制罪嫌，無非
    以被告丑○○等人坦承有至前開汐止工地輪流看守貨櫃屋，
    或坦承於98年4 月7 日在場等情，以及案外人宙○○、黃○○之供述、證人辰○○、辛○○、戌○○、Ｅ○、丙○之證
    述以及現場採證錄影、照片、汐止土地之不動產買賣契約書
    、房屋租賃契約書、在被告丑○○住處搜索扣押之委託書等
    資料為其主要之論據。惟訊據被告丑○○、Ｆ○○、玄○○
    、午○○、巳○○、Ｂ○○、亥○○固坦承有受丑○○指揮
    至汐止工地輪流看守貨櫃屋或有於98年4 月7 日至現場，但
    均否認有何強制之犯行，被告丑○○堅稱：係受宙○○、黃
    ○○委託至現場看守貨櫃屋，其僅要求到場看管貨櫃屋之人
    員，如有被要求搬離貨櫃屋時，需通知黃○○、宙○○兩人
    ，並未禁止他人出入汐止土地，亦未出手毆打戌○○等語，
    被告午○○則堅稱：因被告丑○○告知有工作，方與癸○○
    、Ｆ○○、玄○○、巳○○等人前往看管，大家都是鄰居或
    朋友，工作內容就是不讓人吊走貨櫃屋，看管期間均未阻擋
    工程車輛、人員進出汐止工地，工地大門也有上鎖，貨櫃屋
    與大門距離約10公尺，被告Ｆ○○、亥○○、Ｂ○○是98年
    4 月7 日發生衝突後才至現場或未至現場等語。
三、經查：
（一）案外人黃○○係於96年10月30日，以7 千萬元將坐落臺北
      縣汐止市○○段社后頂小段91、92-23 、92-37 地號等3
      筆土地之持分（分別為313/960 、90/480、1/40，下簡稱
      汐止土地）出售予證人辰○○，雙方簽訂不動產賣賣契約
      書，雙方復於96年11月1 日簽立另份不動產買賣契約書，
      均由案外人宙○○擔任見證人，並完成所有權移轉登記，
      此有雙方於96年10月30日、96年11月11日簽立之不動產買
      賣契約書、不動產贈與契約書、土地登記申請書在卷可稽
      （偵5 卷第1133至1138頁、偵7 卷第1514至1527頁），顯
      見案外人黃○○已將前開汐止土地出售予證人辰○○無訛
      。證人辰○○復將前開汐止土地出售予案外人張高祥，並
      於98年2 月25日完成過戶登記，亦有土地登記謄本（搜一
      卷第14 6頁）在卷可按，可證前開汐止土地於98年3 月間
      確非案外人黃○○所有之土地至明。
（二）然據案外人黃○○與辰○○96年10月30日簽立之不動產買
      賣契約書第3 條第4 款明文約定「乙方（黃○○）承諾於
      97年4 月30日前將臺北縣汐止市○○段社后頂小段91地號
      土地上屬於乙方之地上物點交予甲方接管，同時甲方並付
      清尾款新臺幣1 千萬元，乙方保證此地上物為乙方將舊有
      地上物全部拆除，由乙方重新建築（臺北縣汐止市○○街
      70號），乙方並委請甲方代為拆除上開地上物，相關法律
      責任概由乙方自負」，雙方於96年11月1 日簽立之另份不
      動產買賣契約書第3 條第4 款則改約定為「乙方（黃○○
      ）承諾於97年4 月30日前將臺北縣汐止市○○段社后頂小
      段91地號土地上屬於乙方之地上物點交予甲方接管，同時
      甲方並付清尾款新臺幣1 千萬元。」，此有雙方於96年10
      月30日、96年11月11日簽立之不動產買賣契約書在卷可稽
      （偵5 卷第1133至1138頁），顯見前開汐止土地上之地上
      物產權究屬何人所有？何人可得拆除？要非無疑。觀之證
      人辰○○、案外人黃○○先後與地上物承租戶胡世崑、王
      水河、張秀鳳等人於97年8 月22日簽立之房屋租賃契約書
      ，辰○○、黃○○同列出租人，共同享有收取租金之權利
      ，有房屋租賃契約書在卷可稽（偵5 卷第1139至1144 頁
      、偵7 卷第1528至1545頁），益徵前開汐止土地上之地上
      物之所有權歸屬究係黃○○或辰○○，難謂毫無爭執。
（三）雖據證人辰○○於偵查中及本院99年8 月10日審理時證稱
      ：98年初將汐止土地出售，但因土地上有鐵皮屋承租戶，
      故請辛○○告知承租戶終止租約，因為黃○○不願出面處
      理，由我出面補償胡世崑、王水河各20萬元、張秀鳳3 萬
      元，協議他們於98年2 月初搬離，原本宙○○跟我要5 百
      萬元才願意把鐵皮屋搬走，但我認為他們沒有權利，我最
      多只願意給1 百萬元，宙○○他們還是不願意接受，後來
      我請工人Ｅ○到現場清除，結果我們到場時被宙○○、黃
      ○○阻撓，還報警處理等語（偵11卷第565 至567 頁、他
      字卷第7 至11頁），案外人黃○○亦供稱：雖然土地已出
      售辰○○，但是地上物所有權還是我的，他要搬地上物這
      些東西，我就在場禁止搬離現場等語，顯見雙方確實對於
      前開汐止土地上之地上物所有權存有爭議無誤，因此，案
      外人宙○○、黃○○方面為保護自己權益，與證人辰○○
      方面主張之權利發生衝突時，必須視其等是否有出於以不
      當腕力之強暴手段或心理脅迫之非法方式，妨害他人行使
      權利，始有該當於刑法強制罪之構成要件，非率以宙○○
      方面有出面阻擋施工進行即遽認之。
（四）而依證人即為辰○○處理前開汐止土地事務之辛○○於偵
      查中證稱：我們要將地上鐵皮屋拆走時，前地主宙○○他
      們阻止我們拆除，在98年3 月2 日跟3 月10日，宙○○、
      黃○○均出面阻止我們施工，還報警處理，但這次只有他
      們2 人出面，但是98年3 月底宙○○又趁我們不注意放了
      1 個貨櫃屋在汐止土地上，之後，被告丑○○等人住在貨
      櫃屋裡，到了98年4 月7 日我們會同分局將貨櫃屋推出來
      等語，參以證人即貨櫃屋出租人黃茜瑜之證述及禾新貨櫃
      屋訂購合約書（搜一卷第234 至237 頁），可證案外人宙
      ○○、黃○○等人確實於98年3 月間將前開貨櫃屋放置於
      前開汐止土地上無誤，顯見98年3 月2 日、3 月10日案外
      人宙○○、黃○○與與辰○○等人就地上鐵皮屋拆除、貨
      櫃屋置放等糾紛，均與被告丑○○、癸○○、Ｆ○○、玄
      ○○、午○○、巳○○、Ｂ○○、亥○○等人無涉。
（五）然據證人辛○○於警詢時證稱：98年3 月10日上午10時，
      遭宙○○阻擋施工報警後，當天下午工地現場來了10餘名
      男子，有人自稱是四海幫黑份子恫嚇我們不准施工，否則
      對我們不利，其中有名姓馬的男子等語（偵11卷第637 至
      641 頁），但證人Ｅ○卻證稱：98年3 月10日辰○○與宙
      ○○前往警局協調後，現場來了2 名男子稱可以解決土地
      問題，我即撥打電話聯絡辛○○，協調內容我不清楚，但
      是我於下午2 點左右就停工回家，對方沒有跟我講過恐嚇
      的話，只有叫我不要繼續施工等語（偵11卷第674 至677
      頁），於本院99年8 月10日審理時亦證稱：98年3 月10日
      下午，丑○○有到汐止土地上，他自稱是宙○○的朋友，
      他說慢一點動工，我跟你們老闆講一下，沒有什麼惡意等
      語，益證被告丑○○固然於98年3 月10日有去前開汐止土
      地現場，但同未對在場施工人員Ｅ○有何強暴、脅迫之行
      為。
（六）證人丙○於偵查中另證稱：前開汐止土地為茂德公司購得
      ，老闆指派我去現場查看，98年3 月10日我開車停在貨櫃
      屋旁，有人出來問我幹嘛，但是他們沒有對我怎麼樣等語
      （他字卷第7 至11頁），於本院99年6 月15日審理時亦證
      稱：因為公司指派我到現場，我將車子停在門口，有幾個
      人來問我要幹什麼，我說這是我們公司的地，他們沒有阻
      止我來看現場，但是我避免麻煩只是開車在土地周圍看一
      遍，現場沒有做任何工程，土地周圍也有圍起來，貨櫃屋
      就放在湖前路等語明確，是以，縱然被告丑○○有指揮人
      員在場看顧貨櫃屋，亦無以任何強暴、脅迫之方式，妨害
      辰○○等權利人行使系爭土地之權利。
（七）證人辰○○於本院審理時證稱：98年3 月10日發現遭人放
      置貨櫃屋，現場有保全看守，不准我們進去施工，我有提
      示所有權狀給保全看，但是保全打電話給宙○○，宙○○
      趕來以肉身阻擋施工，98年3 月27日在至現場施工，遭人
      阻擋，但何人阻擋，我已認不出來等語，證人辛○○亦於
      本院審理時證稱：98年3 月10日確實有2 名保全阻擋我們
      施工，其中1 位是午○○，他們說要等到宙○○來等語，
      縱然屬實，然參以案外人黃○○、宙○○與辰○○等人就
      汐止土地地上物產權存有爭執，已見前述，宙○○委由保
      全人員到場看守貨櫃屋並防止他人拿取地上物及拆除地上
      物後之廢棄物品，保全人員基於職責善意勸阻辰○○等人
      等候宙○○到場再進行施工，並未施以任何強暴、脅迫之
      行為或言語，亦難謂有該當強制罪之構成要件。
（八）再據證人戌○○於本院審理時證稱：98年4 月7 日當天我
      們6 名保全是受到業主辛○○委任才臨時至現場看守土地
      ，我們負責門禁管制在門口站哨，我抵達時有個貨櫃屋在
      土地旁之馬路，但當天早上貨櫃屋被移動，之後被吊車移
      走了，土地門口沒有關上大門，當天業主雇用之車牌號碼
      491-QM號綠色清運卡車進入汐止土地時，不記得有遭到任
      何阻擋，業主亦有雇人施作圍籬工程，也沒有看到任何人
      在阻止工程人員施作圍籬，圍籬工程及大門施作完畢後也
      有將大門官起來，不讓人員進入。因為宙○○阻擋業主雇
      用綠色卡車自土地內開出去，之後丑○○就前來阻擋我們
      門禁管制，並請司機巳○○把車牌號碼9C-6878 號奧迪黑
      色小客車開進去，主要是宙○○要擋，但是我們把該部車
      輛攔截擋下來，那部車也沒有試圖要進去就停下來，當時
      丑○○有輕輕推我一把，我有回拳防衛打他一拳，之後，
      就沒有衝突了，當天約有10多人陪同丑○○前來，丑○○
      來之前有兩名他的朋友先到場，丑○○與我衝突後，才又
      有人來，但是他們手上都沒有拿任何工具，只有丑○○在
      處理，其他人都在旁邊看，沒有參與衝突，當天丑○○也
      沒有對我說什麼話，最後業主雇用的綠色卡車有開出去了
      ，當天我只有看到丑○○、巳○○，不確定有無午○○，
      但沒有看到Ｆ○○、玄○○、亥○○、Ｂ○○等語（99年
      6 月8 日審判筆錄）；證人辰○○於本院審理時亦證稱：
      98年4 月7 日有雇工清運前開汐止土地上的瓦礫、拆除鐵
      皮屋後的垃圾，並僱請Ｅ○來施作圍籬，清運卡車進入工
      地時，並未受到任何阻擋，土地上原本做部分圍籬，因為
      清運卡車要進入而打開，清運卡車要出來時遭到黃○○、
      宙○○等人站在出入口阻擋，宙○○以肉身阻擋車輛，但
      是沒有聽到在場被告說什麼，他們只有站在出入口，有部
      車輛試圖要進入土地，我們雇用的保全有勸說不要進去，
      丑○○有說他跟宙○○承租鐵皮屋教我不可以動現場的東
      西，過程中有一些不認識的人出現，其中黃○○及丑○○
      在現場有說不可以進行圍籬拆除，最後圍籬工程有完成等
      語（99年8 月10日審判筆錄）；證人辛○○於本院審理時
      同證稱：因為圍籬工程施作一半，98年4 月7 日我們到現
      場準備要遷移貨櫃屋及載運垃圾後，將圍籬完成，清運卡
      車進入土地時未受到任何阻擋，但是清運卡車外出時，遭
      到黃○○、宙○○站在車前阻擋，剛開始沒有很多外人，
      後來越來越多，當時丑○○的人開奧迪的車試圖要進去土
      地圍籬裡面，經阻止後沒有發動進去，之後丑○○有與保
      全戌○○推擠，除此之外，沒有其他肢體衝突，施作圍籬
      時剛開始有一點被阻撓，就站在圍籬位置不讓工人施作，
      但是沒有口頭上之恐嚇或肢體的阻止，溝通後也順利完成
      圍籬施作等語；此外，證人Ｅ○於本院審理時證稱：98年
      4 月7 日去現場施作圍籬時，宙○○、黃○○有站在清運
      卡車前阻擋，說不能為，其他人我沒有注意，只有對她們
      兩個印象比較深等語（99年8 月10日審判筆錄），相互勾
      稽證人戌○○、辰○○、辛○○、Ｅ○所述關於98年4 月
      7 日之過程，業主辰○○、辛○○所聘僱之清運卡車進入
      土地時，並未受到任何阻擋，施作圍籬之初雖有站在圍籬
      位置，不讓工人施作，但是沒有任何口頭或肢體之恐嚇或
      阻止，溝通後也順利完成，過程中，被告巳○○所駕駛之
      奧迪小客車雖曾試圖進入土地內，但經勸阻也沒有再進入
      ，過程中，被告丑○○雖與證人戌○○互有推擠，但係證
      人戌○○出拳毆打被告丑○○，之後，亦僅有宙○○、黃
      ○○等人以肉身站立在清運卡車前阻擋外出，被告丑○○
      雖有出面站在宙○○、黃○○身旁處理，但均無出言恐嚇
      或肢體暴力，其餘陪同被告丑○○前來之人，則散落四處
      走動圍觀，並未出言或助勢等情甚明。
（九）參以本院勘驗98年4 月7 日現場蒐證錄影畫面，光碟內30
      個MPG 錄影檔（檔名分別為M2U00098、M2U00101、M2U001
      03、M2U00104、M2U00108、M2U00109、M2U00112、M2U001
      15、M2U00120、M2U00127、M2U00128、M2U00129、M2U001
      31、M2U00132、M2U00134、M2U00136、M2U00137、M2U001
      38、M2U00140、M2U00141、M2U00142、M2U00144、M2U001
      45、M2U00146、M2U00147、M2U00148、M2U00149、M2U001
      50、M2U00151、M2U00152），其中檔名M2U00128檔案之勘
      驗結果為「...2. （00：00），鏡頭由上往下拍攝，有一
      黑色轎車停放在畫面左下方道路之黃實線交叉格線處，畫
      面中共6 人，車頭處站立有白色上衣男子A （辛○○之弟
      林裕雄）、白色上衣黑色背心男子B （辛○○）、身著黑
      色外套及黑色鴨舌帽保全1 名C 、車輛右側有黑色西裝男
      子D （保全公司經理）、另名身穿黑色衣服（保全人員）
      、鴨舌帽之保全人員E ，黑色西裝男子D 站立在車輛右側
      來回走動，有名黑色厚外套女子F （宙○○）站立於工地
      出入口處之紅線處。其間，黑色西裝男子D 往車頭方向前
      進與車頭前之保全人員C 說話，並以手碰觸該名保全左手
      關節處，該名保全C 則以手勢與白色上衣黑色背心男子B
      有對話。3.（00：10）畫面左下角黑色轎車右側車門處有
      一著黑白相間運動服、手持錄影機之男子G （午○○），
      錄影機鏡頭朝車頭方向之錄影。該名黑色厚外套女子F （
      宙○○）在撥打手機。4.（00：13）著米色夾克外套之男
      子H （辰○○岳父）由畫面右側工地出入口走進畫面，至
      車頭處似與黑色背心男子B 、該名保全人員C 有對話。另
      名黑色上衣、牛仔褲男子I 從工地出入口走出至車輛右側
      但未在畫面中停留。5.（00：23）另名穿黑色背心（後有
      白色線條）、頭帶黑色鴨舌帽之男子J 應係第3 名保全人
      員出現在畫面中之工地出入口與車頭前方之馬路上，但左
      右踱步，未走向聚集之人群。6.（00：40）著黑色上衣、
      黑色長褲、頭戴黑色鴨舌帽之男子K （丑○○）由畫面上
      方走進畫面，先與著黑色厚外套之女子F 對話，另該名手
      持錄影機之G 男（午○○）亦走向F 、K 錄影拍攝，K 與
      F 對話後直接走到車頭處與黑色背心男子B 對話，雙方口
      氣似有爭執狀。7.（00：58）白色上衣A 男、米色夾克外
      套H 男、保全C 男、黑色西裝D 男均與B 男站立同方向，
      G 男持錄影機朝K 男拍攝，B 男手勢激動與K 男對話，K
      男（丑○○）則有手勢筆畫並大聲咆哮。8.（00：59 ）K
      男轉身往工地出入口走去，見一名身穿綠色外套之L男 （
      辰○○）持照相機站立在工地出入口，停住腳步口中唸唸
      有詞，米色外套H 男走向前以手比綠色外套L 男照相機與
      K 男對話。9.（01：03）該名頭戴黑色鴨舌帽之K 男突向
      米色夾克外套H 男大聲叫罵「......」（內容聽不到），
      後走進畫面右側工地，H 男等人均未隨之走進工地，F 女
      仍站立在工地出入口，（01：08）K 男走進工地後又回頭
      向出入口方向之H 男等人處大聲說話，（01：11）K 男回
      頭向出入口處之H 男比手勢，綠色外套L 男亦走進工地以
      倒退方式，手持照相機鏡頭朝工地出入口之H 男等人拍攝
      ，（01：17）白色上衣A 男亦手持照相機朝工地內方向拍
      攝，同時米色外套H 男、C 保全、B 男均朝向車頭方向彼
      此對話。10（01：21）畫面結束。」（本院卷二第176 至
      178 頁），顯見該部黑色車輛確實經由證人辰○○、辛○○夥同保全人員、親友在汐止土地門口勸阻後，並未再試
      圖進入工地內，此時，宙○○先出現在門口，被告午○○
      僅手持錄影機拍攝，並無任何口頭或言語衝突，被告丑○○事後出現，雖與在場之證人辛○○等人有狀似爭執，大
      聲咆哮狀，但是證人辛○○、辰○○等人並無任何閃躲、
      畏懼狀，證人辰○○亦持續錄影中。
（十）經本院勘驗前開檔名M2U00129之檔案結果：「... 2.（00
      ：00）著黑色上衣、黑色長褲、頭戴黑色鴨舌帽之K 男（
      下簡稱丑○○）站立於畫面中央之工地。3.（00：10）丑
      ○○走向畫面左下方並走出工地之鐵皮圍籬來到黑色轎車
      車頭處，以手勢指揮黑色轎車，車頭處有3 名身穿黑色背
      心、黑色鴨舌帽之保全人員、米色外套之H 男（辰○○岳
      父）。3.（00：21）丑○○突然在黑色轎車前動手推了其
      中一名保全人員M （下稱戌○○）。5.（00：22～00：23
      ）畫面移開至黑色轎車車尾後回到人群，此時兩人扭打成
      一團。6.（00：27）戌○○及丑○○的帽子於推擠中被擠
      掉，兩人都被一旁保全人員、其他人阻擋，但仍互相推擠
      。7.（00：28）戌○○出拳毆打丑○○1 下。其餘在場人
      均前後阻擋雙方。8.（00：30）後畫面左方出現一深灰色
      鑲紅條紋運動外套之N 男（巳○○）前來欲將戌○○與丑
      ○○拉開，戌○○轉向與巳○○拉扯，雙方退到黑色轎車
      左側車門處仍不斷拉扯。9.（00：37）丑○○被勸阻退至
      工地出入口處，丑○○右手仍不斷阻擋欲再向前，被一旁
      黑色西裝D 男（保全經理）勸阻往工地內推。10. 00：48
      ）錄影結束。」（本院卷二第178 至179 頁），可證被告
      丑○○雖試圖要由被告巳○○駕駛之奧迪黑色轎車進入工
      地，但經旁人勸阻，與保全戌○○發生推擠，遭戌○○先
      出拳毆打，被告巳○○卻未參與互毆反係勸阻，而遭戌○○拉扯，證人辰○○、辛○○等人仍在門口逗留，反係被
      告丑○○遭人勸阻入內益證被告丑○○、巳○○並未以試
      圖駕車衝撞或毆打保全戌○○之強暴方式妨害證人辰○○
      等人行使權利。
（十一）經本院勘驗檔名M2U001131 檔案結果：「1.錄影時間共
        1 分21秒。2.宙○○不斷對辛○○叫囂及用手機撥打電
        話。3.丑○○站立在工地出入口處，巳○○與丑○○有
        對話。4.保全公司經理、證人辰○○岳父將工地出入口
        之大門上鎖。）」；勘驗檔名M2U001132 、M2U00134之
        檔案結果：「1.丑○○與身穿白色運動衣之午○○站在
        一起，丑○○抽煙後將打火機遞交給午○○，應是同一
        夥人。2.丑○○、午○○站立在工地出口前馬路，其中
        丑○○仍不斷與保全公司經理、戌○○、辰○○岳父爭
        執。」；復勘驗檔名M2U001137 檔案結果：「宙○○、
        午○○進出馬路旁之綠色貨櫃屋。」（本院卷二第180
        頁），可證被告丑○○在前開汐止土地之出入口前固有
        與保全公司經理、辰○○岳父等人口頭爭執，但未見有
        何肢體暴力衝突。
（十二）本院勘驗檔名M2U00144檔案之結果：「..2.（00：00～
        00：04）畫面中宙○○、丑○○、午○○與黑色外套（
        後面彩色圖案）之O 男（亥○○）、另名身穿黑色染褐
        色頭髮之P 男（Ｂ○○）站立在綠色清運卡車前方。..
        」；復勘驗檔名M2U00145檔案之結果：「...2. （00：
        03）一名身著白色上衣、白色外套之Q 男子上了在工地
        另一側馬路上之黑色轎車。3.（00：11）綠色貨櫃屋走
        出Ｂ○○、亥○○，兩人並走到工地與宙○○、丑○○
        一同站立，這時工地鐵皮圍牆又打開。... 」；再勘驗
        檔名M2U00149檔案之結果：「Ｂ○○再度從綠色貨櫃屋
        前走向丑○○、宙○○站立處（綠色清運卡車前方）地
        點在工地內側。」；勘驗檔名M2U00150檔案之結果：「
        亥○○手持檳榔走回丑○○、宙○○站立處。」等情，
        有勘驗筆錄（本院卷二第180 至183 頁）在卷可稽，參
        以現場採證照片（偵5 卷第1091至1096、1104至1108、
        1145至1165頁），顯見另案被告宙○○確實以貼身站立
        在清運卡車車頭處，被告丑○○則站立在宙○○前方，
        但被告Ｂ○○、午○○、亥○○等人來來去去，並無固
        定位置，證人辰○○方面亦在一旁持續溝通及錄影蒐證
        ，員警也到場，雙方並無任何肢體暴力衝突之情。
（十三）綜合前揭證人戌○○、辰○○、辛○○、Ｅ○之證述，
        以及蒐證錄影畫面、現場採證照片所示，被告Ｆ○○、
        玄○○於98年4 月7 日均未出現在前開汐止土地現場，
        ，是以，交互參酌前開證據，均無法推認被告丑○○有
        於98年4 月7 日指揮共同被告Ｆ○○、玄○○、巳○○
        、午○○、Ｂ○○、亥○○等人有以強行阻擋工程進行
        及出手毆打保全戌○○之強暴、脅迫方式，妨害辰○○
        等人行使權利之犯行。
參、安陽公司-- 巳○○、己○○98年1 月12日恐嚇取財部分
一、公訴意旨：被告巳○○、己○○受被告丑○○之指揮，於98
    年1 月12日偕同數十名幫眾，至安陽公司位於新和新村之施
    工現場強行阻擋工程施工，恐嚇Ａ○○需支付角頭費（即保
    護費）始得進行工程，若拒不給付，將繼續阻止施工，致Ａ
    ○○心生畏懼，並為求上開工程得以順利進行，遂於98 年1
    月中旬某日，透過合夥人乙○○在臺北市皇爵餐廳支付20萬
    元角頭費予丑○○，因而，認被告巳○○、己○○涉嫌於98
    年1月12日對安陽公司、Ａ○○恐嚇取財等語。
二、公訴人認被告巳○○、己○○前開犯行，無非以證人壬○○
    、Ａ○○、甲○○之證述，以及證人壬○○98年7 月48日之
    指認為其主要論據。惟訊據被告巳○○、己○○均否認前開
    犯行，均堅稱：從未去過安陽公司前開工地等語。
三、查證人壬○○98年1 月12日至臺北市政府警察局萬華分局報
    案時，98年5 月25日製作警詢筆錄時均未指認被告丑○○以
    外之被告有至安陽公司前開工地恐嚇，反而指認非本件被告
    之編號2 之成年男子曾向其商討出車價錢行情，此有警詢筆
    錄在卷可按（偵11卷第727 至739 頁），於98年7 月8 日製
    作證人筆錄時卻指認被告己○○係前往工地恐嚇之人（偵11
    卷第740 至745 頁、偵3 卷第728 至729 頁），是以，證人
    壬○○前開指認是否屬實，要非無疑。況證人壬○○偵查時
    改稱：98年1 月12日晚間係因同事郭建宏電話告知，有自稱
    小馬之人偕同20餘名黑衣人到場，要求工地現場停工，要老
    闆與他們見面，如果不見面就不得施工，因此當天現場員工
    不敢繼續施工，我沒有看過小馬，只有看過己○○騎機車問
    工地是不是我們在做的，並說「我是附近的人」等語，然依
    證人壬○○前開證述，98年1 月12日晚間，證人壬○○並不
    在工地現場，如何得知到場恐嚇者之容顏、姓名、綽號，其
    所見之被告己○○不過係曾向其詢問工地是何人承包之事項
    而已，證人壬○○於本院99年6 月15日審理時更改稱：沒有
    看過被告己○○，98年1 月12日晚間不在工地現場等語，因
    此，尚難以證人先後重大不一致之證述，遽採為不利被告己○○之證述。
四、參以證人Ａ○○、乙○○於警偵訊及本院審理時均未指認被
    告己○○，亦無與被告己○○通聯之情形，此有警偵訊筆錄
    、通訊監察譯文及本院99年6 月22日審判筆錄（偵11卷第69
    9 至726 頁）在卷可憑，此外，公訴人亦未提出其他積極證
    據供本院查核，因此，尚難令本院就被告己○○於98年1 月
    12日至安陽公司前開工地恐嚇一事形成有罪之確信。
五、另證人壬○○、Ａ○○於警偵訊及本院審理時自始均未指認
    被告巳○○曾於98年1 月12日至安陽公司前開工地恐嚇，此
    有警偵訊筆錄及犯罪嫌疑人指認紀錄表在卷可按（偵3 卷第
    516 至520 、724 至728 、741 至742 、偵7 卷第1677至16
    82、偵11卷第727 至733 頁），證人乙○○亦僅於98年7 月
    13日於警詢時指認被告巳○○於98年5 月6 日偕同丑○○等
    人至新東南餐廳討論土方運送事宜（偵11卷第708 至711 頁
    ），並未指認被告巳○○有於98年1 月12日至安陽公司前開
    工地恐嚇，因此，尚難因被告巳○○曾於98年5 月6 日偕同
    被告丑○○、癸○○至新東南餐廳與證人Ａ○○、乙○○見
    面，遽此推論其曾至安陽公司工地恐嚇甚明。
肆、聖陸公司--Ｆ○○嚇取財即起訴書犯罪事實（三）部分
一、公訴意旨：98年5 月24日Ｄ○○偕同聖陸公司副總甲○○前
    往臺北市○○區○○路137 巷9 號1 樓海達堂堂口，與Ｆ○○洽談時，由丑○○當場向Ｄ○○、甲○○恫稱：「若公司
    不表示，工地出意外，他們一概不負責任。」等語，脅迫聖
    陸公司需繳交保護費，致Ｄ○○、甲○○心生畏懼，嗣因前
    開工程完工撤離現場而未得逞，因而，認被告Ｆ○○涉犯刑
    法第346 條第1 項、第3項之恐嚇取財未遂罪嫌。
二、公訴人認被告Ｆ○○涉犯前開犯行，無非以被告Ｆ○○供稱
    ：在丑○○的事務所，有聽過聖陸營造的人在談，丑○○說
    不能合作就算了等語（偵4 卷第772 至773 頁、偵7 卷第16
    73頁）；共同被告丑○○於偵查中供稱：與Ｄ○○洽談的是
    Ｆ○○去找的，Ｆ○○與工地主任來事務所，我才碰到他們
    ，Ｆ○○打算作土尾場，之後，我、Ｆ○○與Ｄ○○、甲○○在98年4 、5 月間在事務所碰面，我只是幫Ｆ○○談談看
    等語（偵7 卷第1645至1646頁、本院98年11月3 日準備程序
    筆錄），以及證人Ｄ○○、甲○○之證述為其主要論據。惟
    訊據被告Ｆ○○否認有何對聖陸營造公司Ｄ○○、甲○○恐
    嚇取財未遂之犯行，辯稱：我從來沒有到過聖陸公司位於新
    和新村之工地現場等語。
三、查證人Ｄ○○乃直接接觸被告丑○○所指派至現場恐嚇之人
    ，已見前述，然據證人Ｄ○○於警偵訊及本院審理時之證述
    自始均未指認被告Ｆ○○有到工地現場或在工地旁丑○○事
    務所內有對其恐嚇之情事，此有證人Ｄ○○所為之指認犯罪
    嫌疑人紀錄表、偵查筆錄、本院99年8 月10日審判筆錄（偵
    3 卷第641 至646 頁）在卷可按，證人甲○○於偵查及本院
    審理時亦僅指認被告丑○○，未指出其他被告有參與在丑○○事務所內恐嚇取財之情事，有偵查筆錄、本院99年8 月17
    日審判筆錄在卷可稽（偵8 卷第1717至1720頁），是以，被
    告Ｆ○○有無至聖陸公司前開工地恐嚇或者在丑○○事務所
    內參與向證人Ｄ○○、甲○○恐嚇取財之情事，要非無疑。
四、共同被告丑○○固然於偵查中證稱：Ｆ○○曾至工地找Ｄ○○談土尾場之事，也偕同Ｄ○○等人至事務所，由其代為談
    論配合土尾場之事等語，然證人即共同被告丑○○於本院99
    年8 月17日審理時改稱：我與Ｆ○○是鄰居，自小認識，Ｆ
    ○○沒有承做土尾場及運送土方車隊的工作，我也沒有指示
    Ｆ○○與聖陸公司接觸，至於聖陸公司的Ｄ○○、甲○○是
    何人帶來事務所的，我當初以為是Ｆ○○，但到底是誰帶來
    的我不清楚等語，是以，證人丑○○前後不一之證述，難認
    遽採為不利被告Ｆ○○之論斷。
五、被告Ｆ○○固然坦承於Ｄ○○、甲○○與丑○○在丑○○事
    務所洽談時在場，然被告Ｆ○○究係單純在場，或係在場助
    勢或與丑○○、巳○○共同向Ｄ○○、甲○○恐嚇取財等情
    事，因未據公訴人提出其他積極證據以資證明，因此，亦難
    單憑被告Ｆ○○前開之供述，率而指述被告Ｆ○○與丑○○
    、巳○○等人有恐嚇取財之犯意聯絡與行為分擔。
伍、宇○○-子○○、卯○○恐嚇部分
一、公訴意旨：被告子○○於97年12月間趁宇○○急需資金週轉
    之際，借款67萬元予宇○○，子○○並以每10天為1 期，每
    期向宇○○收取10分之重利，且宇○○交付發票人李美蘭面
    額共67萬元之支票3 張予子○○，宇○○迄今已支付140 多
    萬元利息，未能償還本金（被告子○○涉犯此部分重利犯行
    ，業經本院於99年5 月31日以98年度重訴字第17號判決確定
    ）。詎被告子○○、卯○○因宇○○無法負擔高額利息，竟
    於98年6 月下旬某日以電話向宇○○恫稱：「如果再不付利
    息，找人去砸店。」等語，致宇○○心生畏懼，而生危害於
    安全，因而認被告子○○、卯○○涉犯刑法第305 條之恐嚇
    危害安全罪嫌。
二、公訴人認被告子○○、卯○○涉犯前開犯行，無非以證人宇
    ○○、李美蘭之證述、通訊監察譯文及搜索扣押物品等資料
    為其主要論據，惟訊據被告子○○、卯○○否認有何恐嚇宇
    ○○之犯行。
三、經查：
（一）證人宇○○於偵查中固證稱：經由他人介紹向子○○借貸
      ，為了軋票，已經付了140 多萬元，還沒還本。大部分都
      會按時繳納利息，如果遲延1 、2 天，卯○○（綽號小胖
      ）會打電話來說「如果再不付利息，要把票軋進去，找人
      去砸店」，我聽了會怕只好乖乖付，卯○○是負責收錢的
      ，如果沒收到錢，會打電話罵我，我一樣有被恐嚇的感覺
      ，98年6 月20幾日子○○（綽號凱文）有打電話說「如果
      再不付利息，就要去砸店」等恐嚇的話等語（偵3 卷第67
      8 至679 頁），然證人李美蘭於偵查中卻證稱：乾媽宇○○向子○○借貸，有向我借調支票，總額是67萬元，子○○（綽號阿文）會叫卯○○（綽號小胖）來收錢，如果找
      不到宇○○，卯○○會找我，也會打電話給我說「如果不
      還錢，會找人去公司鬧」，但是之前我聽到卯○○這麼說
      會覺得他半開玩笑，因為他平常口氣就這樣，到了上星期
      ，講話語氣比較重，也是說「阿文說不還錢的話，就要找
      人到你上班的公司鬧」，我聽了有點不舒服，但是沒有被
      恐嚇的感覺，他平常講話就這樣，我不知道子○○是做什
      麼的等語（偵3 卷第676 至677 頁），顯見證人李美蘭從
      未與被告子○○接觸過，其與被告卯○○接觸過程中，亦
      對於被告卯○○之用語、口氣，心理上未有令其覺得遭受
      恐嚇之感覺。
（二）參以證人宇○○所述被告子○○曾於98年6 月20幾日撥打
      電話恐嚇，但是卻無法說出被告子○○恐嚇當時使用之電
      話號碼，且依犯罪時間計算，當時被告子○○業經檢察官
      實施通訊監察，卻未有任何被告子○○與證人宇○○間之
      相關通聯譯文可資比對，因此，證人宇○○前開所述是否
      屬實，已非無疑。況佐以98年6 月19日下午1 時23分被告
      卯○○撥打證人李美蘭申請供證人宇○○持用之00000000
      00號之通聯譯文「A （卯○○）：吳姐（即宇○○）。B
      （宇○○：小胖喔？A ：阿你這兩天電話怎麼都不通？B
      ：我電話費沒有去繳，不通啦！A ：你那個那時候要那個
      ？B ：今天我有叫美蘭弄了啦！A ：你已經9 萬多了ㄟ。
      B ：安捏喔，我已經跟凱文（子○○）抗議了，他還沒跟
      我減。A ：我跟你講白一點，不可能跟你減的啦！B ：唷
      。A ：這個你自己知道就好了啦！B ：卡便宜勒。A ：應
      該是不可能啦，如果便宜的話早就便宜啦！B ：我有叫美
      蘭今天從韓國那邊看多少加減幫你放一點，等等再告訴你
      ，好嗎？A ：好啊好啊好」等語（偵3 卷第539 頁），電
      話中被告卯○○之口氣、用語尚稱平和，證人宇○○於電
      話中所述尚能向被告子○○、卯○○對於支付利息之額度
      討價還價，實難認有受到被告2 人恐嚇之情，此外，公訴
      人亦未提供被告子○○、卯○○於98年6 月下旬恐嚇證人
      宇○○之其他積極證據供本院查核，是以，依前開論述，
      尚難單憑證人宇○○之前開證述遽認被告子○○、卯○○
      涉有恐嚇之罪嫌。
陸、天○○--子○○、己○○恐嚇即起訴書犯罪事實（四）11
一、天○○之友人林紘吉因積欠被告子○○、己○○債務60萬元
    而要求天○○代為還款，惟遭天○○拒絕，被告子○○竟於
    98年6 月10日左右以電話向天○○恫稱：「妳要把支票開出
    來，還要部分現金，不然就要去店裡找妳」等語，被告己○○並向天○○表示係四海幫海達堂成員，天○○因心生畏懼
    陸續交付面額35萬元支票及25萬元現金予被告己○○，因而
    ，認被告子○○、己○○涉犯刑法第346 條第1 項之恐嚇取
    財罪嫌。
二、公訴人認被告子○○、己○○涉犯前開犯行，無非以被告2
    人坦承向天○○收取款項、證人天○○之證述、通訊監察譯
    文及搜索扣押物品等資料為其主要論據，惟訊據被告子○○
    、己○○均坦承有與天○○聯繫商討如何返還債務之情，但
    無任何恐嚇取財之犯行。
三、經查：
（一）按按刑法第346 條第1 項之恐嚇取財罪，其所謂恐嚇，指
      凡一切言語、舉動足以使人生畏怖心者均屬之，而該言語
      或舉動是否足以使他人生畏怖心，應依社會一般觀念衡量
      之，如行為人之言語、舉動，依社會一般觀念，均認係惡
      害之通知，而足以使人生畏怖心時，縱被害人心理狀態特
      別，不因而畏怖，仍不能不認為行為人已著手實行恐嚇取
      財犯行，自應成立該罪之未遂犯（最高法院84年度臺上字
      第813號判決要旨參照）。
（二）然質之證人天○○於偵查中固證稱：我介紹林紘吉向子○○、己○○簽賭，林紘吉積欠賭債50、60萬元後失蹤，子
      ○○要我負責，我沒有見過子○○，只有電話聯絡，向我
      收錢的是己○○，子○○於98年6 月10日以0000000000門
      號打電話跟我說「你要把支票開出來，還要部分的現金，
      不然就要去店裡找你」，後來我跟己○○約在咖啡廳見面
      ，並開35萬元支票給己○○，之後又交付現金給己○○，
      己○○在咖啡廳說過他們是四海幫海達堂的人等語（偵2
      卷第712 至713 頁），然觀之前揭證人所述與被告子○○
      之對話內容及交付現金予己○○之過程，被告子○○所述
      內容，客觀上應無達到令人心理產生畏怖之程度，且證人
      天○○係交付現金予被告己○○時，方知悉其等可能為四
      海幫海達堂成員，換言之，其同意交付款項予被告子○○
      、己○○，應非基於被告子○○、己○○對其恐嚇而為。
（三）況參以證人天○○持用之0000000000門號與被告己○○持
      用之00000000000 門號之通聯紀錄，其中證人天○○主動
      撥打給被告己○○之通聯譯文，98年6 月26日下午3 時許
      「A （己○○）：你之前的票都沒有過，所以沒有兌匯，
      就算你這禮拜贏，我們票也是還你而已。B （天○○）：
      比方說我6 月30是10萬的票，如果我贏不到10萬咧，現在
      就是票不攏，就對了。A ：對，票不攏，全部還你」；98
      年6 月28日下午6 時53分許「B （天○○）：我上禮拜還
      差你6 萬對不對。A （己○○）：我不知道耶，要看了才
      知道。B ：本來11，那我給你3 萬，再給你2 萬，等於還
      差你6 萬，然後你幫我回去對一下帳，然後你跟啟文哥（
      即子○○）講說，我6 月30日還有1 張票在他那裡，他沒
      有軋嗎？A ：對。B ：你跟他講沒有軋，要幫我抽起來喔
      ！A ：好。B ：你要記得先拿給我，先拿給我好不好。A
      ：好。B ：然後你扣掉後看剩多少，跟我講一下。」；98
      年6 月28日下午8 時42分「B ：凱文哥（即子○○）有打
      給你嗎？A ：有，他說你跟他講好了。B ：因為我現在不
      在家裡，你幫我看看3 月30那張票多少好嗎？A ：現在不
      在我這邊，放在公司裡，明天才能看。B ：因為我不記得
      7 月30日還是8 月30有1 張是開5 萬的金額，所以我要跟
      凱文哥先確定好，明天要拿去過票了，他已經攏進去了，
      我就講說叫他不要攏，你也沒跟他講。A ：我有跟他講，
      他說他票已經轉進去給「上組」了，已經軋進去了。B ：
      對呀，都已經3 天前的事，到現在才讓我知道，沒關係啦
      ！你明天看一下金額」等語（搜二卷第125 至126 頁），
      倘證人天○○係受到被告子○○、己○○等人之脅迫付款
      ，何以還能在電話中與被告己○○討論希望被告子○○不
      要將支票提示，亦有提及雙方對帳、簽賭輸贏及扣抵結果
      等情，另由被告己○○撥打給證人天○○之通聯譯文98年
      6 月28日下午11時47分許「本期應付你（天○○）241321
      」、98年6 月29日上午11時41分「B （天○○）：陽信銀
      行新店分行帳號00000000000 ，戶名天○○，麻煩你了」
      等語（搜二卷第126 頁），換言之，被告己○○尚須匯款
      241,321 元至證人天○○帳戶中，益徵證人天○○應非受
      被告子○○、己○○恐嚇而交付財物，否則，焉有恐嚇者
      尚須付款給被恐嚇者之情。
（四）證人天○○亦於本院審理時證稱：98年6 月10日子○○打
      電話給我沒有說要去店裡找我做什麼，最主要是收現金及
      支票，沒有從己○○口中聽到幫派之事，是事後請朋友打
      聽，朋友告知己○○等人是四海幫海達堂的人，己○○打
      電話向我催討債務時，口氣並沒有很強烈，也沒有說要對
      我個人不利，主要都是己○○在跟我聯絡，我是害怕背負
      60萬元之賭債等語，足證被告子○○、己○○確實未以恐
      嚇之手段令證人天○○交付財物甚明。至於證人天○○與
      被告子○○、己○○間之款項往來之法律關係或請求權基
      礎，究係基於賭債、債權轉讓、債務承擔或其他，則屬雙
      方債權債務之民事糾紛，尚難單憑證人天○○與被告子○○、己○○間無任何直接債權債務關係，遽認其等有恐嚇
      取財之罪嫌。
柒、組織犯罪部分
一、公訴意旨：四海幫為內政部警政署列管在案之幫派組織，為
    社會上眾所周知國內主要幫派之一，「海達堂」係四海幫下
    所成立之不法組織，並以臺北市○○區○○路137 巷9 號為
    堂口。自某不詳時間起海達堂即以堂主即被告丑○○（同時
    擔任四海幫中常委）為首，次為被告癸○○（因通緝另行審
    結）、Ｆ○○、子○○、卯○○等人擔任幹部，被告巳○○
    、玄○○、午○○（綽號打鼓）、己○○（綽號阿平）、Ｂ
    ○○、亥○○等人為海達堂成員，並由被告丑○○主持、操
    縱與被告子○○共同指揮海達堂，其餘被告則共同參予該犯
    罪組織，為具有內部管理結構之幫眾，具有集團性、常習性
    及脅迫性之暴力性犯罪組織，共同從事公共工程營造業者之
    恐嚇取財、重利、暴力討債等具有集團性、暴力性、常習性
    、脅迫性之犯罪行為，另被告丑○○為籌措四海幫海達堂之
    經濟來源，以維持幫派組織幫眾生計，遂指示被告子○○以
    其母登記之圓源當舖為幌，經營地下錢莊收取不當重利，並
    由被告卯○○、己○○以四海幫為名向借款人收取重利及恐
    嚇收取遲延本息，因而，認被告丑○○係違反組織犯罪條例
    第3 條第1 項前段主持、操縱、指揮犯罪組織罪嫌；被告子
    ○○係違反同條例第3 條第1 項前段之指揮犯罪組織罪嫌；
    被告己○○、卯○○、午○○、Ｆ○○、玄○○、巳○○、
    亥○○、Ｂ○○均違反同條例第3 條第1 項後段之參與犯罪
    組織罪嫌等語。
二、公訴人認被告丑○○、Ｆ○○、玄○○、午○○、巳○○、
    Ｂ○○、亥○○、子○○、卯○○、己○○涉犯前開之犯行
    ，無非以共同被告丑○○、癸○○、子○○、卯○○、Ｆ○○、玄○○、午○○之供述；證人蔡笠煬、馮志平、乙○○
    、壬○○、Ｄ○○、甲○○、天○○之證述；被告丑○○、
    子○○、卯○○之通訊監察譯文及通聯紀錄以及被告丑○○
    位於臺北市○○區○○路137 巷9 號所扣得之四海幫組織名
    冊等證據為其主要論據。惟訊據被告被告丑○○、Ｆ○○、
    玄○○、午○○、巳○○、Ｂ○○、亥○○、子○○、卯○○、己○○均否認有前揭犯行，其中被告丑○○堅稱：係為
    籌措四海同心協會而製作名冊，有探詢被告子○○、卯○○
    等人是否願意加入同心協會，僅與子○○單純參與金獅樓等
    地聚餐等語。
三、按本條例所稱犯罪組織，係指3 人以上，有內部管理結構，
    以犯罪為宗旨或以其成員從事犯罪活動，具有集團性、常習
    性及脅迫性或暴力性之組織。組織犯罪防制條例第2 條定有
    明文。次按組織犯罪防制條例所稱犯罪組織，係指3 人以上
    ，有內部管理結構，以犯罪為宗旨或以其成員從事犯罪活動
    ，具有集團性、常習性及脅迫性或暴力性之組織。是三人以
    上，有內部層級管理之特性，而以企業化、組織化實際從事
    犯罪行為者，即足認為犯罪組織，並不以有無參與幫派之名
    冊為斷。又此類犯罪組織成員間雖有發起、主持、操縱、指
    揮、參與等之區分，然以組織型態從事犯罪，內部結構階層
    化，並有嚴密控制關係，其所造成之危害、對社會之衝擊及
    對民主制度之威脅，遠甚於一般之非組織性犯罪（最高法院
    91 年 度臺上字第3844號、92年度臺上字第959 號判決要旨
    參照）。而其中所謂「內部管理結構」，乃指有上下服從關
    係之謂，亦即其組織內部有主持人或首領與幫派層級之分，
    有階級領導，下屬須服從主持人或首領之命令行事而言，至
    其組織成員有無固定服勤時間、是否得以自由離職、有無內
    部懲處違抗命令之規範或相關義務之幫規、入幫儀式、成員
    間之職務分配或職務名稱等情形，均非所問；再就其組織之
    形式而觀，亦不以其有一定之組織名稱為必要，亦即無論其
    組織係以幫派之名稱或公司之型態成立，只須其主持或首領
    之人依上下階層領導，聚集多眾組織，而以慣行暴力犯罪為
    宗旨或由其成員從事犯罪活動者，即屬本條例所稱「犯罪組
    織」（最高法院97年度臺上字第5040號判決要旨參照），換
    言之，所謂犯罪組織，必須是3 人以上之集團，首領與幫眾
    之內部結構必須有階級、上下服從關係、嚴密控制關係，且
    有常習性慣行從事犯罪活動，或具有脅迫性或暴力性。
四、經查：
（一）共同被告癸○○固然於警偵訊證稱：我曾加入四海幫，現
      在不是四海幫海達堂成員，不清楚海達堂經濟來源及堂主
      ，認識綽號「帝哥」之張建英，張建英目前是四海幫幫主
      」等語（偵2 卷第307 頁、偵5 卷第1210）；共同被告Ｆ
      ○○於警偵訊證稱：我很久以前是四海幫海達堂成員，現
      在沒有了等語（偵2 卷第432 頁），共同被告午○○於警
      偵訊供述：在很久以前，在跟癸○○喝酒的場合，有聽過
      癸○○說過四海幫海達堂等語（偵5 卷第180 頁）；共同
      被告玄○○於警偵訊雖證稱：我不是四海幫海達堂成員，
      我只知道被告丑○○、癸○○、Ｆ○○、午○○、張建英
      是四海幫成員，但我不知道幫中身分，也不知道海達堂堂
      主等語（偵4 卷第78 4頁），證人蔡笠陽於警偵訊證稱：
      我認識丑○○、子○○、己○○、卯○○，我不是四海幫
      海達堂成員，也不知道他們於海達堂組織身分為何，我與
      子○○之通聯內容屬實，公祭插旗子絕非扛著幫派大旗做
      宣傳，只是在酒店好做事等語（偵2 卷第471 至473 、48
      2 至487 頁）縱然屬實，亦無法證明四海幫海達堂是否現
      實存在，其堂主、成員之組織架構、上下階級關係為何，
      本件被告被告丑○○、Ｆ○○、玄○○、午○○、巳○○
      、Ｂ○○、亥○○、子○○、卯○○、己○○是否為海達
      堂成員以及其等之位階關係。
（二）參以共同被告子○○亦於警偵訊時供稱：我認識「帝哥」
      張建英，張建英上任四海幫總霸子，98年5 月9 日丑○○
      邀我去金獅樓吃飯，當天我有看到四海幫幫主賈潤年到場
      ，張建英也在，但沒聽過四海幫海達堂，有聽丑○○提過
      四海同心會，認識賈潤年、蔡冠倫、藺行志、曾與丑○○
      至臺北市○○○路監理站後面之張建英經營之海視傳播公
      司，但是沒有進去辦公室內，不知道他們談什麼，不知道
      丑○○是四海幫份子等語（偵1 卷第164 至167 頁、偵4
      卷第761 至763 頁、偵8 卷第1764至1766頁、1792至1794
      頁），共同被告卯○○於警偵訊時供稱：張建英只是子○○要我在臺北縣板橋市成立新堂口，但是我還在考慮中等
      語（偵2 卷第419 至421 頁），以及被告丑○○於警偵訊
      時供述：我認識張建英、賈潤年、子○○，有去參加張建
      英邀約之98年5 月9 日金獅樓聚餐，之前張建英有邀我參
      加四海同心協會籌備會的餐會，當時賈潤年交接給張建英
      ，在我住處所查扣之名冊是我要向內政部申請成立四海同
      心協會所用，名冊上相關聯絡資料是我要用於父親大壽宴
      客聯絡名單，有與子○○一起參加過四海幫之聚會2 、3
      次，也與子○○一起去過張建英所經營之海視傳播公司，
      我對外都用南機場名義等語（偵1 卷第9 至11、28至31頁
      、偵5 卷第984 至993 頁、偵8 卷第1820至1826頁），縱
      然屬實，亦僅可證明被告丑○○、子○○與四海幫前後任
      幫主賈潤年、張建英熟識，而有參加四海幫之活動、聚會
      ，但仍無法憑此證明被告丑○○、子○○、卯○○係四海
      幫海達堂成員或其等位階關係。
（三）依被告丑○○98年5 月3 日下午10時38分與0000000000號
      持用人王光松綽號松董之通訊監察譯文：「....B （松董
      ：那個【帝哥】【9 日】要接老大喔。A （丑○○）：你
      們怎麼都知道。B ：你需要什麼，你跟我們講。A ：他們
      私底下交接而已。B ：私底下交接而已。A ：對啊，沒有
      對外。B ：我現在跟我老大在一起。A ：嗯。B ：你跟建
      成兄講一下。你現在跟我們老大講一下。.....A：建成兄
      。B ：老馬、小馬，我還以為是誰，我分不清楚。A ：那
      支電話，我放裡面，沒帶在身上。B ：你在做什麼。A ：
      我跟朋友在【事務所】喝一下。...B：帝哥看要用什麼講
      阿。A ：他們私底下交接而已。B ：我今天已經知道消息
      了，帝哥要交接。A ：對啊，9 日阿。... A ：不用啦，
      他私底下交接，【不請外面的人】。B ：厝裡面的人樣子
      A ：對。B ：我們要恭祝他，看要什麼你講。A ：應該不
      用，我明天會跟他（帝哥）見面。B ：要分幾桌，還是我
      們的陣頭上去。A ：我明天再跟他談。....」等語（偵1
      卷第34至35頁），可見被告丑○○與張建英（綽號帝哥）
      關係匪淺，日前早已知道98年5 月9 日張建英將接任四海
      幫幫主之事，因為私底下交接，故未對外大張旗鼓，僅宴
      請自己人，並於98年5 月4 日與張建英見面討論交接宴請
      細節。由被告丑○○與0000000000門號持用人馮聖崴（綽
      號馮彪）於98年5 月4 日下午3 時56分之通訊監察譯文「
      ... B （馮彪）：那老人家（指帝哥）在嗎？A ：在阿。
      B ：那我跟老人家講一下，謝謝。A （帝哥）：喂。B （
      馮彪）：老大好。A ：彪哥。B ：老大不要這樣講好不好
      ，你這樣子我擔待不起，因為我換手機，把卡換過來，你
      電話留在手機裡面。A ：喔。B ：看老大什麼時候有空，
      見老大一下。... B ：好啊，因為我聽到風聲。A ：阿。
      B ：我聽到風聲說9 日老大要登基嗎？A ：你這兩天過來
      在講」等語（偵1 卷第35至36頁），益徵被告丑○○與四
      海幫幫主張建英關係非淺。
（四）被告丑○○與張建英見面討論後，開始負責聯絡98年5 月
      9 日交接當天之宴請名單，此由被告丑○○於98年5 月4
      日下午5 時58分與0000000000號門號持用人林鴻文（綽號
      阿林）之通訊監察譯文「B （阿林）：喂，馬哥。A （丑
      ○○）：阿林阿。B ：嘿。A ：星期六（指98年5 月9 日
      ）下午的時間，你要空下來喔。B ：星期六是嘛！A ：嗯
      。B ：好，你要下來是嘛。A ：沒有，你要上來。B ：黑
      。A ：有重要的事情，你大概2-3 點要到喔。....A ：星
      期六9 日喔」等語（偵1 卷第36至37頁）；被告丑○○與
      被告子○○98年5 月5 日下午6 時11分之通訊監察譯文：
      「B （子○○）：喂。A （丑○○）：Kevin 你星期六下
      午時間空下來喔。B ：星期六下午是不是。A ：對，應該
      是下午四點左右，在金獅樓。B ：喔。A ：那個【主委交
      接】啦。B ：喔，好。A ：你一個人來正確時間，我在通
      知你。B ：好星期六下午四點。A ：9 日下午。B ：好」
      等語（偵1 卷第37至38頁），被告丑○○與0000000000號
      門號持用人之通訊監察譯文「A （丑○○）：帝哥叫我打
      給你，星期六下午四點，在金獅樓。B ：嗯。A ：主委交
      接。B ：金獅樓下午，這禮拜六喔。A ：對9 日。B ：9
      日是不是。A ：對，原則上是4 點，你劉馬過來就好」等
      語（偵1 卷第38頁）；被告丑○○與0000000000門號持用
      人陳董之通訊監察譯文「B （陳董）：馬哥。A （丑○○
      ）：陳董，星期六下午的事情，你知不知道。B ：什麼事
      。A ：主委交接。B ：陳偉哥喔。A ：沒有，是主委交接
      啦。B ：主委交接喔，星期六。A ：嗯，9 日原則上是4
      點，時間有變動在通知你。B ：OK，因為賈哥（指賈潤年
      ）有講5 月9 日。A ：對。B ：確定了就對了。A ：對，
      帝哥叫我通知你一下看時間會不會變動。B ：因為他們那
      天有講時間上是5 月9 日，但是時間不確定，現在確定就
      是了。」等語（偵1 卷第38頁）；98年5 月6 日下午6 時
      1 分許被告丑○○與00000000 00 門號持用人草蜢之通訊
      監察譯文「A （丑○○）：喂。B （草蜢）：小馬。A ：
      嘿。B ：聽說禮拜六又有事情是不是。A ：對，帝哥有跟
      你講嗎？B ：他沒有跟我講很清楚ㄟ，不知道什麼事。A
      ：就主委交接。.... A：對，後天，我昨天聯絡覺得怪怪
      的，本來帝哥叫我聯絡名單上的那些人，請他們過來參與
      ，後來我感覺到不對，先停下來明天確定再聯絡....」等
      語（偵1 卷第39至40頁）；98年5 月7 日下午4 時22分許
      被告丑○○與0000000000門號持用人賓公子之通訊監察譯
      文：「A （丑○○）：喂，賓公子喔。B （賓公子）：小
      馬。A ：嗯，對了星期六下午4 點，老地方。B ：9 日是
      不是。A ：對，請你到場。B ：好，我知道，就帝哥那個
      嘛。」等語（偵1 卷第40頁）；98年5 月7 日下午4 時24
      分許被告丑○○與0000000000門號持用人祝董之通訊監察
      譯文：「A 丑○○）：喂。B （祝董）：馬董。A ：祝董
      ，那個星期六下午4 點金獅樓9 樓。B ：好，怎樣。A ：
      那個主委... 」等語（偵1 卷第41頁），被告丑○○與00
      00000000門號持用人小四之通訊監察譯文「A （丑○○）
      ：喂，小四喔。B （小四）：哪位。A ：我是帝哥這裡，
      小馬。B ：嘿。A ：那個帝哥請我通知你們。B ：9 日對
      吧。... 」等語（偵1 卷第43頁）；被告丑○○與000000
      0000門號持用人紅豆之通訊監察譯文：「A （丑○○）：
      喂，紅豆嗎？B （紅豆）：嘿。A ：我是帝哥這邊，小馬
      。B ：馬哥你好。A ：帝哥請我通知你，星期六下午4 點
      。B ：對。A ：金獅樓9 日這個禮拜六。B ：OK。A ：主
      委交接」等語（偵1 卷第44頁）；被告丑○○與00000000
      00門號持用人艾中之通訊監察譯文：「A （丑○○）：喂
      ，麻煩找艾中。B （艾中）：我就是。A ：你是艾中喔。
      B ：是。A ：我是帝哥這邊，小馬。B ：你好。A ：帝哥
      ，麻煩我通知你，這個星期六下午4 點，金獅樓。」等語
      （偵1 卷第44頁）；被告丑○○與0000000000門號持用人
      八子哥之通訊監察譯文「A （丑○○）：喂。B （八子）
      ：馬哥。A ：哪位。B ：我八子。A ：阿。B ：八子。A
      ：八子哥。B ：下午那個帝哥，我們要去嗎？A ：阿，你
      有通知到嗎？我不知道，你們年紀比較大的，是別人在通
      知，我不知道。B ：帝哥，不是交接嗎？A ：對啊，那們
      應該有名單吧，我不知道有誰去。B ：阿。A ：年輕人我
      通知，像你這樣德高望重的，我就不知道。B ：我不曉得
      阿。.....A：我也不知道，你有通知到就去阿，因為我只
      聯絡年輕的。....A ：山哥，那個不要臉的，他媽個B ，
      最不要臉的就是他，名單上沒有他，硬要去，他跑去問帝
      哥說，那我要不要去，他說你要去就去吧，名單上沒有他
      。....A ：年輕的是我要通知啦，有的是賈哥說要辦的。
      ....」（偵1 卷第45至46頁）；被告丑○○又陸續電話聯
      繫0000000000門號持用人敢哥、0000000000門號持用人吉
      哥、0000000000門號持用人小阿賓、0000000000門號持用
      人小普、0000000000門號持用人藺行志、0000000000門號
      持用人小武、0000000000門號乖董、0000000000門號持用
      人葉董等人（偵1 卷第41至46頁），可見被告丑○○確實
      為張建英交接宴客一事，負責聯絡張建英、賈潤年指定之
      邀請名單，而被告子○○也在邀請之列，參以98年5 月9
      日金獅樓之採證照片（搜一卷第259 至260 頁），被告丑
      ○○、子○○確實有到場，足資證明被告丑○○確實係四
      海幫幫主張建英極為信賴仰重之對象，負責聯繫張建英指
      定之賓客名單，被告子○○亦為張建英、丑○○所認定之
      自己人，然憑此僅可證明被告丑○○、子○○供稱：不知
      道張建英是否為四海幫主，98年5 月9 日金獅樓聚會之目
      的云云，係屬推諉之詞，惟仍不足以證明四海幫海達堂之
      存否，被告丑○○、子○○於四海幫海達堂之階級、地位
      。
（五）被告丑○○辯稱：其住處所查扣之名冊資料（偵1 卷第62
      至82頁），係為申請成立四海同心協會所用之資料云云，
      查四海同心協會，早已在臺北市政府登記設立，此有登記
      資料在卷可稽（偵7 卷第1638至1639頁），是以，被告丑
      ○○前開所辯，應非可信，況觀之被告丑○○於98年5 月
      16日下午3 時2 分許與0000000000門號持用人松董之通訊
      監察譯文：「A （丑○○）：喂，松董。B ：【中常委】
      不要松董，你現在留那支老馬的電話，打不通，你現在是
      金光黨喔。A ：沒有開阿。...B：兄弟喔，我爸那天謝謝
      你。A ：不要這樣講。B ：你們公司【海正堂】國哥。A
      ：海正，阿國喔。B ：那是海正開山鼻祖。A ：阿。B ：
      海正開山鼻祖。A ：喔。B ：他跟你比較不熟，我爸那天
      他也有下來。A ：光南哥這邊的嗎？B ：阿？A ：海正是
      光南哥這邊嗎？B ：你說什麼？A ：我說海正。B ：對，
      【中壢海正】，你跟國哥聊一下，我16歲就讓他撐到現在
      了。... B （國哥）：小馬。A ：國哥你好，B ：那天帝
      哥交代你嗎？A ：有阿。B ：對啊，他們剛剛提起你。A
      ：喔。B ：大家講起你，帝哥好像交代你跟我聯絡的樣子
      。A ：對，因為最近下週可能會重新整名單，可能要。B
      ：對對會重整，因為有跟帝哥報告要重整。..... B ：這
      邊只有我這個【堂口】這樣而已。A ：這樣子喔，我看下
      週有時間，我們去拜訪你一下，了解一下，因為可能整頓
      沒那麼快，整頓也是需要時間的。B ：嗯，因為帝哥也是
      說3 個月嗎？那我的重整應該是會在下個月，因為有可能
      會交接，還是怎樣，我們這邊也有可能。A ：好啊，到時
      候我在跟董事長（指張建英）報告一下。B ：【馬中常委
      】....」等語（偵1 卷第47至48頁）；被告丑○○與0000
      000000門號持用人三哥之通訊監察譯文：「B （丑○○）
      ：我管你媽你一個堂的，不要他媽個B ，扯到我【海達】
      。... 」等語（偵1 卷第49頁）；被告丑○○與00000000
      00門號持用人小普之通訊監察譯文「....A （丑○○）：
      米粉剛剛一直跟我抱怨。B ：我只有問安平說，你【堂主
      】交接了沒，他說交接了，他說交接給一個誰了。A ：因
      為今天我在帝哥那邊有問他，安平堂主到底交接沒有，他
      只有跟我回一句話誰，安平從來沒有接堂主... A ：因為
      我在帝哥那邊，我直接問他嗎？因為我本來是質疑安平，
      我沒有說懷疑他的人格問題，只是說【堂主】沒有卸，怎
      麼來接促進會的東西嗎....」等語（偵1 卷第51至52頁）
      ，被告丑○○與0000000000門號持用人味素之通訊監察譯
      文：「B （味素）：喂，馬哥。A （丑○○）：味素喔。
      B ：是你知不知道海哲堂是誰？A ：【海德】喔。B ：【
      海哲】。A ：我有聽過我不知道是誰..」等語（偵1 卷第
      53至54頁）；被告丑○○與持用卯○○申請之0000000000
      門號被告子○○間之通訊監察譯文：「A （丑○○）：喂
      。B （子○○）：大仔。A ：嘿。B ：週二的時候，順便
      叫阿平和漢翔一起去好嗎？.... A：後天你要去嗎？B ：
      你要帶我去哪裡？A ：【海地】交接。B ：好啊。....」
      等語（偵1 卷第54頁）；被告丑○○與0000000000門號持
      用人張董之通訊監察譯文：「A （丑○○）：喂，小張喔
      。B （張董）：馬哥。A ：寶哥下面有幾個分公司阿。B
      ：幾個分公司喔。A ：嗯。B ：怎麼講。A ：沒有，我們
      現在要先記啦。B ：嗯。A ：本來是只有你這邊。B ：跟
      【海和】....」等語（偵1 卷第55至56頁）；被告丑○○
      與000000 0000 門號持用人阿國之通訊監察譯文：「A （
      丑○○）：喂，阿國。B （阿國）：小馬，【海勝】阿國
      ... 」等語、「A ：喂，阿國喔。B ：嘿。....A ：那個
      我請問你一下，你們【海勝】這邊是屬於老哥這邊還是屬
      於誰？B ：屬於【賈霸子（指賈潤年）】這邊的。....B
      ：我算獨立堂口，當時我跟談的是這樣子」等語（偵1 卷
      第56至58頁）；被告丑○○與0000000000門號持用人元林
      之通訊監察譯文：「A （丑○○）：喂。B （元林）：馬
      哥，請問一下有沒有一個叫海育的。A ：海育喔。B ：嗯
      。A ：公司名稱嗎？目前我沒有登記到這邊，這個沒有聽
      說。....」等語（偵1 卷第58頁）；被告丑○○與000000
      0000門號持用人藺行志之通訊監察譯文「B （藺行志）：
      喂。A （丑○○）：行志喔。B ：馬哥。A ：你等下會過
      去喔。B ：對對對。A ：你阿卿，是不是在和平東路那邊
      ，【海宏】的阿卿。」等語（偵1 卷第59頁）；被告丑○○與0000000000門號持用人萬德之通訊監察譯文：「B （
      萬德）：馬哥，我萬德。A ：怎樣？B ：我們老大剛好回
      來，他要跟你講話，你等一下。B （老大馬哥）：小馬喔
      ，好久不見。A ：馬哥你好。B ：我跟你講喔，萬德這邊
      現在是臺北堂的，還有一個我在板橋跟土城那邊我還開了
      一個堂叫【海耀堂】....」等語（偵1 卷第60頁）；被告
      丑○○與0000000000門號持用人賢達之通訊監察譯文：「
      A （丑○○）：賢達哥，小馬，我想請問一下，你那兩個
      分公司，永跟銀負責人跟電話，可不可以給我，我這邊要
      登記。B ：你等一下，【海永】是小Ｚ0000000000 。A ：
      那銀是小若嗎？B ：不是，那些你應該都有電話，我是把
      堂主電話給你就好，【海銀】是昆能，0000000000號，小
      若是帶他們的。」等語（偵1 卷第61頁）；被告丑○○與
      0000000000門號持用人檔哥：「A （丑○○）：檔哥，你
      在高雄阿。B ：對啊。A ：我想問你一下，你們那個【海
      南】嗎？家齊嗎？B ：對啊....」等語（偵1 卷第61頁）
      ，可證被告丑○○於張建英接任四海幫幫主後，為重整四
      海幫各堂口，故依張建英指示整理各地四海幫堂口、堂主
      （即負責人）、所屬各地大哥等資料甚明。
（六）而前開譯文中所提及之「海正堂」、「海地堂」、「海勝
      堂」、「海宏堂」、「海北堂」、「海耀堂」、「萬德堂
      」、「海永堂」、「海和堂」、「海銀堂」、「海南堂」
      、「海達堂」，堂口又稱分公司名稱，而通聯對象「小四
      」、「小葉」、「安平」、「家齊」、「藺行志」、「小
      武」、被告子○○（啟文）等資料均在被告丑○○住處查
      扣之名冊內所載之「和，小江，壽德寶」、「正，小豪，
      0000000000、阿正」、「銀，昆能，0000 000000 ，賢達
      」、「永，小K ，00000000000 ，賢達」、「達，阿平
      0000000000，小馬」、「北，萬德，0000000000，可平哥
      」、「耀，耀鴻，00000000 00 ，可平哥」、「宏，摩利
      ，0000000000，馮彪」、「地，神經，0000000000，德武
      」、「南，家齊，0000000000，阿寶」、「勝，阿國0000
      000000」、「啟文改阿平（達）0000000000→小馬」（偵
      1 卷第62至82頁），因海勝堂係獨立堂口，故無所屬地方
      大哥，直屬賈潤年等情，均屬相符，可證被告丑○○、子
      ○○辯稱：前開名冊係為參加四海同心協會云云，確非事
      實而難採信，惟縱然前開名冊中載有海達堂、被告丑○○
      、子○○、阿平等情，至多僅可證明應有海達堂之存在，
      被告丑○○係海達堂配屬之大哥，阿平應係該海達堂之成
      員，但無從據此推論被告癸○○、Ｆ○○、玄○○、午○○、巳○○、Ｂ○○、亥○○等人乃海達堂成員。
（七）惟依前開名冊所示被告丑○○應海達堂之大哥、阿平可能
      為堂主，但因被告丑○○與被告己○○間無任何通訊資料
      ，且依證人馮志平亦證稱：我的綽號是志平或阿平，0000
      000000門號是我在使用，被告丑○○知道我的電話，我沒
      有聽過四海同心協會，被告丑○○也沒邀我加入過，丑○○也沒有要我開立新堂口或負責店地區事務，沒聽過海達
      堂，不知道名單內「達」字如何來等語（偵7 卷第1663至
      1665頁），換言之，前開名冊中「海達堂之堂主阿平」應
      係指證人馮志平，亦與被告己○○無涉，無從據此認定被
      告己○○係海達堂之成員，故無法證明被告丑○○、子○○與己○○彼此間有何指揮監督、上下服從或控制關係，
      尤其，依前開論罪部分之被告丑○○對安陽公司、聖陸公
      司恐嚇取財犯行部分，更查無被告己○○、子○○有所涉
      入，被告子○○、己○○所涉本案重利部分或恐嚇部分犯
      行，亦查無被告丑○○有何參與之犯意聯絡與行為分擔，
      是以，實難憑此推認海達堂之集團性為何？甚而，據證人
      乙○○、Ｄ○○、甲○○等人固有證稱被告丑○○或其所
      指揮之人有自稱四海幫，但均非四海幫海達堂，然因被告
      丑○○、子○○確實與四海幫關係匪淺，對外卻非以四海
      幫海達堂名義，因此，四海幫海達堂之組織性為何，公訴
      人並未提出其他積極證據以為證明而難令本院形成有罪之
      確信。
（八）另前開名冊上雖列有「僑，嘟嘟（即卯○○）000000000
      ，小馬」（偵1 卷第62頁），參以被告卯○○98年6 月18
      日下午11時30分許與0000000000門號持用人西瓜之通訊監
      察譯文：「A （卯○○）：喂，西瓜。B （西瓜）：嗯。
      A ：你在家嗎？B ：嗯。A ：方便講電話嗎？B ：你說。
      A ：我是要聽你意見啦。B ：嗯。A ：現在帝哥不是接了
      嗎？B ：接什麼？A ：接【幫主】。B ：我不知道。A ：
      現在帝哥的意思，是帝哥叫馬哥叫凱文（指子○○），馬
      哥跟凱文說，要我在板橋開一個【堂口】。B ：馬哥跟凱
      文不是職位都有動嗎？。A ：現在比較好，現在凱文抱帝
      哥的腿，也抱馬哥的腿，你知道馬哥是帝哥身邊的人。B
      ：對啊，我知道阿。A ：現在帝哥的意思，是叫馬哥全部
      都要重整，意思就是要重整就對了，馬哥說這邊的人誰要
      開堂口，叫他開。B ：嗯。A ：後面我要講的就是重點，
      既然帝哥叫我們開，他也會撥一些錢下來，凱文會不會跳
      過應該是60％至70％會跳過，你聽懂我意思嗎？B ：嗯。
      A ：我的壓力就是說，要跟凱文講白一點，叫他錢不要跳
      過，給我試試看，既然你們的意思要要我出來，要叫我做
      堂主，是不是應該，給我去做看看，我的想法要不要變明
      天再看看。....」等語（偵2 卷第422 頁）；被告卯○○
      與0000000000門號持用人：「....A （卯○○）：帝哥不
      是叫我開分堂嗎？B ：然後呢？A ：不是說錢要給我。B
      ：然後呢？A ：不過，錢，你就知道凱文會不會拿走，聽
      懂嗎？B ：什麼意思？A ：這條錢撥下來，凱文會不會拿
      走。B ：一定的阿。A ：那我創這個堂是要做啥？....B
      ：聽忠寧說，土城那邊少年都有撥到錢呢？A ：對啊，說
      30萬。B ：對啊說也是帝哥撥給那邊堂口，人家堂口，再
      分給忠寧....A ：現在是分哪裡，派誰，我們這裡屬於他
      最親的派就對了，他下來就是馬哥，馬哥下來就是凱文」
      等語（偵2 卷第423 頁）；被告卯○○與00000000 00 門
      號持用人：「A （卯○○）：我跟你說喔，到時我在板橋
      成立一個堂口，到時候你再來幫我一下，要不要。.. .B
      ：是凱文叫你弄得嗎？A ：凱文、帝哥、馬哥（丑○○）
      都有阿」等語（偵2 卷第425 頁），倘若屬實，僅可證明
      被告卯○○將在板橋開立「海僑堂」，亦與本案之犯罪時
      間均屬無涉，至於被告卯○○是否屬海達堂之成員，容有
      疑義。
（九）據被告卯○○前開通訊監察譯文，雖可推知被告丑○○、
      子○○、卯○○之關係與位階，但仍不足以認定被告丑○○、子○○、卯○○在四海幫海達堂之確實位階以及彼此
      間之控制關係，且依本院前揭證據調查結果，無法證明被
      告丑○○、子○○有指揮卯○○為前揭恐嚇取財、恐嚇犯
      行，又本案僅查獲被告丑○○個人或與被告巳○○有犯3
      次恐嚇取財之犯行，其中2 次乃針對同一被害人Ａ○○，
      故難認定被告丑○○有合乎組織犯罪防制條例第2 條所規
      定之常習性要件；另被告子○○、卯○○個人各犯1 次恐
      嚇犯行，其中被告子○○、卯○○乃肇因於借款人拖延本
      息而為，並非無故恐嚇之，換言之，被告子○○、卯○○
      係因特定事由而各自恐嚇特定對象，而非無故指揮或與四
      海幫海達堂成員共同對組織成員以外之不特定人反覆實施
      暴力行為，再者，由被告子○○、卯○○僅各自恐嚇申○○、酉○○，犯罪時間相距數月，亦難遽認該當於前揭組
      織犯罪防制條例第2 條所規定之常習性要件，此外，亦無
      相當證據證明被告丑○○或子○○有指揮組織內成員共同
      所為前揭犯行，因此，亦難認定有何以集團性、習常性從
      事暴力或脅迫之犯罪活動。
四、綜上所述，依公訴人所舉證據，經本院調查結果不能證明被
    告被告Ｆ○○、玄○○、午○○、巳○○、Ｂ○○、亥○○
    、己○○係屬海達堂成員，被告丑○○、子○○、卯○○等
    人，固然與四海幫關係匪淺，亦可能為四海幫海達堂成員，
    但公訴人所舉證明尚無法令本院就四海幫海達堂之集團性、
    組織成員位階關係、上下指揮關係、組織有集團性、習常性
    從事暴力性、脅迫性之犯罪活動等構成要件形成有罪之心證
    ，此外，復查無其他積極事證足資證明被告被告丑○○、癸○○、Ｆ○○、玄○○、午○○、巳○○、Ｂ○○、亥○○
    、子○○、卯○○、己○○有何前揭公訴意旨所指之犯行，
    依照前揭之說明，自應為其等無罪之諭知。
丁、據上論斷，應依刑事訴訟法第299 條第1 項前段、第301 條
    ，刑法第28條、第305 條、第346 條第1 項、第3 項、第25
    條第2 項、第41條第1 項前段、第8 條、第51條第5 款，刑
    法施行法第1 條之1 ，判決如主文。
戊、被告子○○、卯○○、己○○就起訴書犯罪事實欄（四）1
    至10所載，對被害人戊○○、Ｃ○○、申○○、酉○○、庚○○、宇○○、未○○、寅○○、地○○、丁○○等人犯重
    利罪部分，業經本院於99年5 月31日以98年度重訴字第17號
    判決，附此敘明。
己、本案經檢察官薛嘉珩到庭執行職務
中    華    民    國    99    年    10    月    20    日
                  刑事第六庭審判長法  官  杜惠錦
                                  法  官  陳美彤
                                  法  官  黃欣怡
以上正本證明與原本無異。
如不服本判決，應於收受送達後10日內向本院提出上訴書狀，其
未敘述上訴之理由者並得於提起上訴後20日內向本院補提理由書
（均須按他造當事人之人數附繕本）。
                                  書記官  陳慧玲
中    華    民    國    99    年    10    月    20    日
附錄本案論罪科刑法條全文：
中華民國刑法第305條
以加害生命、身體、自由、名譽、財產之事，恐嚇他人致生危害
於安全者，處2 年以下有期徒刑、拘役或3 百元以下罰金。
中華民國刑法第346條
意圖為自己或第三人不法之所有，以恐嚇使人將本人或第三人之
物交付者，處6 月以上5 年以下有期徒刑，得併科1 千元以下罰
金。
以前項方法得財產上不法之利益，或使第三人得之者，亦同。
前二項之未遂犯罰之。
附表一：
┌────┬────┬────┬─────────────────┬──────────┐
│犯罪事實│被害人  │行為人  │     宣          告          刑   │應    執    行    刑│
├────┼────┼────┼─────────────────┼──────────┤
│一（二）│Ａ○○  │丑○○  │丑○○共同犯刑法第三百四十六條第一│丑○○應執行有期徒刑│
│        │        │        │項之恐嚇取財罪，處有期徒刑拾月。  │壹年拾月。巳○○應執│
├────┼────┼────┼─────────────────┤行有期徒刑捌月，如易│
│一（三）│Ａ○○  │丑○○、│丑○○、巳○○共同犯刑法第三百四十│科罰金，以新臺幣壹仟│
│        │        │巳○○  │六條第一項之恐嚇取財罪，丑○○處有│元折算壹日。        │
│        │        │        │期徒刑捌月，巳○○處有期徒刑陸月，│                    │
│        │        │        │巳○○部分如易科罰金，以新臺幣壹仟│                    │
│        │        │        │元折算壹日。                      │                    │
├────┼────┼────┼─────────────────┤                    │
│二      │聖陸公司│丑○○、│丑○○、巳○○共同犯刑法第三百四十│                    │
│        │        │巳○○  │六條第三項、第一項之恐嚇取財未遂罪│                    │
│        │        │        │，丑○○處有期徒刑陸月。巳○○處有│                    │
│        │        │        │期徒刑肆月，巳○○部分如易科罰金，│                    │
│        │        │        │以新臺幣壹仟元折算壹日。          │                    │
├────┼────┼────┼─────────────────┼──────────┤
│三      │申○○  │子○○  │子○○犯刑法第三百零五條之恐嚇危害│                    │
│        │        │        │安全罪，處有期徒刑參月，如易科罰金│                    │
│        │        │        │，以新臺幣壹仟元折算壹日。        │                    │
├────┼────┼────┼─────────────────┼──────────┤
│四      │酉○○  │卯○○  │卯○○犯刑法第三百零五條之恐嚇危害│                    │
│        │        │        │安全罪，處有期徒刑參月，如易科罰金│                    │
│        │        │        │，以新臺幣壹仟元折算壹日。        │                    │
└────┴────┴────┴─────────────────┴──────────┘

司法院資訊處製作；財團法人民間司法改革基金會備份。
